---
title: "Gráficos 3D"
---

## Gráficos 3D

|   Existem alguns tipos de gráficos tridimensionais, sendo os de dispersão (*scatter3D*) e de superfície (*surface*) os mais comuns. Seguem exemplos simples.

### Dispersão {.unnumbered}

```{r, eval=FALSE}
const dados3D = [{
    x: [1, 2, 3], y: [4, 5, 6], z: [7, 8, 9],
    type: 'scatter3d', mode: 'markers'
}];
Plotly.newPlot('dispersao3D', dados3D);
```


:::{#fig-dispersao3D}
```{=html}

<!DOCTYPE html> 
<html lang="pt"> 
    <script src="https://cdn.plot.ly/plotly-latest.min.js"></script> 

<body>
    <div id="dispersao3D"></div> 

    <script>

const dados3D = [{
    x: [1, 2, 3], y: [4, 5, 6], z: [7, 8, 9],
    type: 'scatter3d', mode: 'markers'
}];
Plotly.newPlot('dispersao3D', dados3D);

    </script>

</body>
</html>

```
Um exemplo de gráfico de dispersão em 3D com `Plotly.js`.
:::

### Superfície {.unnumbered}

```{r, eval=FALSE}
// Definindo os valores para os eixos x e y
const x_valores = [1, 2, 3];
const y_valores = [4, 5, 6];

// Criando uma matriz 2D para os valores z
// Cada linha representa valores de z para um valor de x constante
const z_valores = [
  [7, 8, 9],    // z valores para x=1
  [10, -7, 12], // z valores para x=2
  [13, 14, 15]  // z valores para x=3
];

// Configurando o gráfico de superfície
const dados3Db = [{
  x: x_valores,
  y: y_valores,
  z: z_valores,
  type: 'surface',
  colorscale: 'Viridis'
}];

// Layout para melhorar a visualização
const layout = {
  title: 'Gráfico de Superfície 3D',
  scene: {
    xaxis: {title: 'Eixo X'},
    yaxis: {title: 'Eixo Y'},
    zaxis: {title: 'Eixo Z'}
  }
};

// Criando o gráfico
Plotly.newPlot('superficie3D', dados3Db, layout);
```

:::{#fig-superficie3D}
```{=html}
<!DOCTYPE html> 
<html lang="pt"> 
    <script src="https://cdn.plot.ly/plotly-latest.min.js"></script> 

<body>
    <div id="superficie3D"></div> 

    <script>

// Definindo os valores para os eixos x e y
const x_valores = [1, 2, 3];
const y_valores = [4, 5, 6];

// Criando uma matriz 2D para os valores z
// Cada linha representa valores de z para um valor de x constante
const z_valores = [
  [7, 8, 9],    // z valores para x=1
  [10, -7, 12], // z valores para x=2
  [13, 14, 15]  // z valores para x=3
];

// Configurando o gráfico de superfície
const dados3Db = [{
  x: x_valores,
  y: y_valores,
  z: z_valores,
  type: 'surface',
  colorscale: 'Viridis'
}];

// Layout para melhorar a visualização
const layout = {
  title: 'Gráfico de Superfície 3D',
  scene: {
    xaxis: {title: 'Eixo X'},
    yaxis: {title: 'Eixo Y'},
    zaxis: {title: 'Eixo Z'}
  }
};

// Criando o gráfico
Plotly.newPlot('superficie3D', dados3Db, layout);

    </script>

</body>
</html>
```
Um exemplo de gráfico 3D de superfície com `Plotly.js`.
:::

## Um exemplo completo

|   Apenas como ilustração, segue um exemplo detalhado de configurações para um gráfico `Plotly.js`.

```{r, eval=FALSE}
// Criar um conjunto de pontos genérico
const x_values = Array.from({ length: 100 }, (_, i) => i * 0.1);
// Cria um array 'x_values' com 100 elementos, variando de 0 a 9.9 (0.1 * 99).

const y_values = x_values.map(x => Math.sin(x) * Math.exp(-0.1 * x));
// Cria um array 'y_values' aplicando a função sen(x) * e^(-0.1x) a cada elemento de 'x_values'.

// Criar traço para o gráfico
const trace = {
    x: x_values,
    y: y_values,
    type: 'scatter',
    mode: 'lines+markers', // Linhas + Pontos
    line: { color: 'blue', width: 3, dash: 'dot' }, // Cor azul, linha pontilhada
    marker: { size: 8, symbol: 'circle', color: 'red' }, // Personalização dos pontos
    name: 'Função Exemplo'
};
// Define um objeto 'trace' que representa os dados a serem plotados no gráfico.
// 'x' e 'y' contêm os dados, 'type' define o tipo de gráfico (scatter),
// 'mode' especifica que linhas e pontos devem ser exibidos,
// 'line' e 'marker' personalizam a aparência das linhas e pontos,
// e 'name' define o nome da série de dados.

// *Definir layout com várias personalizações*
const layout = {
    title: {
        text: 'Gráfico Personalizado no Plotly',
        font: { size: 20, family: 'Arial, sans-serif', color: 'black' }
    },
    // Define o título do gráfico e sua formatação.
    xaxis: {
        title: 'Eixo X - Tempo (s)',
        titlefont: { size: 16, color: 'black' },
        range: [0, 10], // Definir limites do eixo X
        showgrid: true, // Exibir grade
        gridcolor: 'lightgray',
        zeroline: true, // Exibir linha do zero
        zerolinecolor: 'black',
        tickmode: 'linear', // Modo linear para ticks
        tick0: 0,
        dtick: 1, // Intervalo entre ticks
        showline: true, // Exibir linha do eixo
        linewidth: 2,
        linecolor: 'black'
    },
    // Personaliza o eixo X: título, limites, grade, linha do zero, ticks e linha do eixo.
    yaxis: {
        title: 'Eixo Y - Amplitude',
        titlefont: { size: 16, color: 'black' },
        range: [-1, 1], // Definir limites do eixo Y
        showgrid: true,
        gridcolor: 'lightgray',
        zeroline: true,
        zerolinecolor: 'black',
        tickmode: 'linear',
        tick0: -1,
        dtick: 0.2,
        showline: true,
        linewidth: 2,
        linecolor: 'black'
    },
    // Personaliza o eixo Y de forma semelhante ao eixo X.
    legend: {
        x: 0.8,
        y: 1.1,
        bgcolor: 'rgba(255, 255, 255, 0.5)', // Fundo da legenda semi-transparente
        bordercolor: 'black',
        borderwidth: 1,
        font: { size: 14, color: 'black' }
    },
    // Personaliza a legenda: posição, fundo, borda e fonte.
    annotations: [
        {
            x: 5,
            y: 0.5,
            xref: 'x',
            yref: 'y',
            text: 'Ponto de Interesse',
            showarrow: true,
            arrowhead: 4,
            ax: -40,
            ay: -40,
            font: { size: 14, color: 'black' }
        }
    ],
    // Adiciona uma anotação ao gráfico: texto, posição, seta e formatação.
    margin: { l: 50, r: 50, t: 50, b: 50 }, // Margens personalizadas
    plot_bgcolor: 'rgba(240,240,240,0.5)', // Fundo do gráfico semi-transparente
    paper_bgcolor: 'white' // Fundo da área total branca
};
// Define margens e cores de fundo do gráfico e da área total.

// *Gerar o gráfico no Plotly*
Plotly.newPlot('plot10', [trace], layout);
```


:::{#fig-completo}
```{=html}
<!DOCTYPE html> 
<html> 
    <script src="https://cdn.plot.ly/plotly-latest.min.js"></script> 

<body>
    <div id="plot10"></div> 

    <script>

// Criar um conjunto de pontos genérico
const x_values = Array.from({ length: 100 }, (_, i) => i * 0.1);
// Cria um array 'x_values' com 100 elementos, variando de 0 a 9.9 (0.1 * 99).

const y_values = x_values.map(x => Math.sin(x) * Math.exp(-0.1 * x));
// Cria um array 'y_values' aplicando a função sen(x) * e^(-0.1x) a cada elemento de 'x_values'.

// Criar traço para o gráfico
const trace = {
    x: x_values,
    y: y_values,
    type: 'scatter',
    mode: 'lines+markers', // Linhas + Pontos
    line: { color: 'blue', width: 3, dash: 'dot' }, // Cor azul, linha pontilhada
    marker: { size: 8, symbol: 'circle', color: 'red' }, // Personalização dos pontos
    name: 'Função Exemplo'
};
// Define um objeto 'trace' que representa os dados a serem plotados no gráfico.
// 'x' e 'y' contêm os dados, 'type' define o tipo de gráfico (scatter),
// 'mode' especifica que linhas e pontos devem ser exibidos,
// 'line' e 'marker' personalizam a aparência das linhas e pontos,
// e 'name' define o nome da série de dados.

// **Definir layout com várias personalizações**
const layout = {
    title: {
        text: 'Gráfico Personalizado no Plotly',
        font: { size: 20, family: 'Arial, sans-serif', color: 'black' }
    },
    // Define o título do gráfico e sua formatação.
    xaxis: {
        title: 'Eixo X - Tempo (s)',
        titlefont: { size: 16, color: 'black' },
        range: [0, 10], // Definir limites do eixo X
        showgrid: true, // Exibir grade
        gridcolor: 'lightgray',
        zeroline: true, // Exibir linha do zero
        zerolinecolor: 'black',
        tickmode: 'linear', // Modo linear para ticks
        tick0: 0,
        dtick: 1, // Intervalo entre ticks
        showline: true, // Exibir linha do eixo
        linewidth: 2,
        linecolor: 'black'
    },
    // Personaliza o eixo X: título, limites, grade, linha do zero, ticks e linha do eixo.
    yaxis: {
        title: 'Eixo Y - Amplitude',
        titlefont: { size: 16, color: 'black' },
        range: [-1, 1], // Definir limites do eixo Y
        showgrid: true,
        gridcolor: 'lightgray',
        zeroline: true,
        zerolinecolor: 'black',
        tickmode: 'linear',
        tick0: -1,
        dtick: 0.2,
        showline: true,
        linewidth: 2,
        linecolor: 'black'
    },
    // Personaliza o eixo Y de forma semelhante ao eixo X.
    legend: {
        x: 0.8,
        y: 1.1,
        bgcolor: 'rgba(255, 255, 255, 0.5)', // Fundo da legenda semi-transparente
        bordercolor: 'black',
        borderwidth: 1,
        font: { size: 14, color: 'black' }
    },
    // Personaliza a legenda: posição, fundo, borda e fonte.
    annotations: [
        {
            x: 5,
            y: 0.5,
            xref: 'x',
            yref: 'y',
            text: 'Ponto de Interesse',
            showarrow: true,
            arrowhead: 4,
            ax: -40,
            ay: -40,
            font: { size: 14, color: 'black' }
        }
    ],
    // Adiciona uma anotação ao gráfico: texto, posição, seta e formatação.
    margin: { l: 50, r: 50, t: 50, b: 50 }, // Margens personalizadas
    plot_bgcolor: 'rgba(240,240,240,0.5)', // Fundo do gráfico semi-transparente
    paper_bgcolor: 'white' // Fundo da área total branca
};
// Define margens e cores de fundo do gráfico e da área total.

// **Gerar o gráfico no Plotly**
Plotly.newPlot('plot10', [trace], layout);

    </script>

</body>
</html>
```
Um exemplo detalhado de produção de um gráfico com `Plotly.js`.
:::