---
title: "Mais estrutura"
format:
  html:
    page-layout: full
    theme: zephyr   # pode trocar o tema à vontade
    toc: true
include-in-header:
  - text: |
      <style>
      :root{
        --lv-sidebar-w: 330px;
        --lv-side-solid: #e8f0ff;  /* cor da sidebar */
        --lv-main-solid: #f5f8fc;  /* <<< cor do CONTEÚDO */
      }
      /* use cores sólidas: */
      #quarto-sidebar{ background: var(--lv-side-solid) !important; }
      main.content,
      #quarto-margin-sidebar{
        background: var(--lv-main-solid) !important;
      }
      /* opcional: reduzir o espaço entre colunas */
      #quarto-content.page-columns{ gap: 10px 16px; }
      #quarto-sidebar{ width: var(--lv-sidebar-w); }
      </style>

  - text: |
      <style>
         /* ===== largura máxima do conteúdo ===== */
        :root { --content-max-width: 1600px; }

        /* ===== cores utilitárias (suas classes) ===== */
        .red  { color: #e53935; }
        .blue { color: dodgerblue; }
        .green {color: green}
        .darkblue  { color: #003366; }   /* azul escuro */
        .darkgreen { color: #006400; }   /* verde escuro */
        .orange    { color: #ff8c00; }   /* laranja */
        .purple    { color: #800080; }   /* roxo */
        .note { color:#6f42c1; background:#f3e8ff; padding:2px 6px; border-radius:6px; }
       </style>

---

|   Neste capítulo será ilustrado a estrutura de *JavaScript* para aritmética, *arrays* (vetores), funções, geração de números aleatórios, e objetos. 

|   Como são exemplificados diversas linhas para cada, e partindo-se do pressuposto que você já deve estar um pouco cansado de utilizar o `print` recursivamente (embora tivesse sido intencional, he, he), segue um trecho que permite um copia/colar direto para todos os comandos de uma só vez.

|   Na prática, é só separar cada comando por *";'* seguido de `print()`.
\

## Aritmética

|   Diversas operações matemáticas são possíveis, quer pelo *JavaScript* puro, quer pela instalação de bibliotecas específicas, tais como *mathjs* ou *numjs*. Segue abaixo uma lista de operações aritméticas realizadas com a linguagem:

1. \+ : adição de números ou concatenação de texto (*strings*);
2. \- : subtração;
3. \* : multiplicação;
4. / : divisão;
5. % : módulo;
6. ++ : incremento de valor;
7. \-- : decremento;
8. ** : exponenciação.

*Obs: * o operador de módulo *%* divide o primeiro operando pelo segundo operando e retorna o resto.

|   Os exemplos a seguir ilustram o uso desses operadores aritméticos, bem como de algumas constantes matemáticas. Para testá-los, cole  no *JSPlotly* customizado, e que segue também abaixo. Você pode experimentá-los separadamente ou em bloco.


```{.javascript}
let resultado = 0;

resultado = 5 + 3;                 print("5 + 3 = ", resultado);          // 8
resultado = 10 - 4;                print("10 - 4 = ", resultado);          // 6
resultado = 6 * 7;                 print("6 * 7 = ", resultado);           // 42
resultado = 20 / 5;                print("20 / 5 = ", resultado);          // 4
resultado = 17 % 3;                print("17 % 3 = ", resultado);          // 2
resultado = 2 ** 3;                print("2 ** 3 = ", resultado);          // 8
let contador = 5; contador++;      print("contador++ = ", contador);       // 6
let decrementar = 8; decrementar--;print("decrementar-- = ", decrementar); // 7
let soma = 10; soma += 5;          print("soma += 5 = ", soma);            // 15
let diferenca = 20; diferenca -= 7;print("diferença -= 7 = ", diferenca);   // 13
let produto = 3; produto *= 4;     print("produto *= 4 = ", produto);       // 12
let quociente = 24; quociente /= 3;print("quociente /= 3 = ", quociente);   // 8
resultado = Math.sqrt(25);         print("sqrt(25) = ", resultado);         // 5
resultado = Math.abs(-15);         print("abs(-15) = ", resultado);         // 15
resultado = Math.floor(7.8);       print("floor(7.8) = ", resultado);       // 7
resultado = Math.ceil(7.2);        print("ceil(7.2) = ", resultado);        // 8
resultado = Math.round(9.4);       print("round(9.4) = ", resultado);       // 9
resultado = Math.max(42, 27);      print("max(42,27) = ", resultado);       // 42
resultado = Math.min(42, 27);      print("min(42,27) = ", resultado);       // 27
resultado = Math.sin(Math.PI/2);   print("sin(π/2) = ", resultado); 
```

```{=html}
<div style="margin:1rem 0; padding-right:16px;">
  <iframe src="apps/JSPlotly_treinoJS.html"
          width="100%" height="760"
          style="border:0;border-radius:10px;"></iframe>
</div>
```


## Arrays

|   Um *array* em *JavaScript* representa uma estrutura de dados para armazenamento de elementos ordenados. Esses elementos podem envolver qualquer tipo de dado, como números, strings, objetos, etc. Na prática, um *array* pode ser criado, acessado, filtrado, ou mapeado. Seguem exemplos:


#### Criação {.unnumbered}

```{.javascript}
const numeros = [1, 2, 3, 4, 5];
const cores = ['vermelho', 'verde', 'azul'];
```

#### Acesso {.unnumbered}

```{.javascript}
print(numeros[0]);
print(cores[2]);
```


#### Mapeamento (`map`) {.unnumbered}

```{.javascript}
const numeros = [1, 2, 3, 4, 5];
const quadrados = numeros.map(numero => numero * numero);
print(quadrados);
```


### Uma palavrinha sobre métodos

|   Observe que, diferente do que já foi explicitado, agora aparece um comando múltiplo, como *"numeros.map"*. Existe uma infinidade de comandos com esta sintaxe em *JS*. Ele representa a função que será aplicada a cada elemento do array *numeros* pelo *método map*. Além disso, surge a sintaxe *"=>"* ou sintaxe de *arrow function* (função de seta), uma forma concisa de atribuir um mapeamento. Assim, o comando inteiro:
\

```{.javascriptALSE}
const quadrados = numeros.map(numero => numero * numero)

...traduz-se como...

"recebe um numero como parâmetro e retorna o seu quadrado (numero * numero)"

```


|   Em *JavaScript* *objetos* são tratados como no mundo real, ou seja, possuem *atributos* e *comportamentos*. Atributos descrevem as características que um objeto possui, e os comportamentos as ações que podem realizar. A notação em *JS* para referenciar as propriedades de um objeto podem ser, alternativamente:

```{.javascript}
objeto.propriedade

...ou...

objeto[propriedade]

```


|   Além disso, existe um número finito de objetos internos de *JavaScript*, explicitados abaixo. Note que esses objetos *built-in* começam sempre com *letra maiúscula*.

```{.javascript}
1. String:  texto;
2. Number: objeto criado para valores;
3. Boolean: true/false;
4. Object: objeto definido pelo usuário;
5. Date: objeto contendo componentes de data e tempo;
6. Array: objeto que armazena ítens indexados de dados;
7. RegExp: objeto que descreve o padrão de uma expressão regular.;
8. Math: objeto que define propriedades e métodos matemáticos;
9. Error: objeto que informa detalhes sobre um erro.
```





|   Voltando ao exemplo acima e esmiuçando-o um pouquinho mais, o *método map()* é chamado no *array numeros* (um *Array.prototype*). O *protótipo* permite transmitir propriedades e métodos para um objeto *JS*. No caso, o *método map()* itera sobre cada elemento do array original, aplica uma função a cada um deles e retorna um novo array com os resultados. Assim, *numero => numero * numero* é a *função de seta*. E nesse caso, *numero* é o parâmetro de entrada da função, um atalho para o elemento atual do *array* sendo processado pelo *map*. Em adição, *"=>"* representa o separador entre o(s) parâmetro(s) e o corpo da função. Finalmente, *"numero * numero"* é a expressão que é executada, com o resultado sendo retornado pela função.
\

|   Seguem outros exemplos para arrays e mapeamento:
\

```{.javascript}
 const x = [0, 1, 2, 3, 4];
 const y = x.map(valor => Math.pow(2, valor))
 print(y);
```


```{.javascript}
const Vmax = 100;
const Km = 10;
const S_values = Array.from({length: 10}, (_, i) => i * 5);

const V_values = S_values.map(S => (Vmax * S) / (Km + S));

print("Valores de S:", S_values);
print("Valores de V:", V_values);
```
\

#### Filtragem {.unnumbered}

```{.javascript}
const numeros = [1, 2, 3, 4, 5];
const pares = numeros.filter(numero => numero % 2 === 0);  // (`filter`)
print(pares);

numeros.forEach(numero => print(numero * 2));  // `forEach()`
```
\


```{=html}
<div style="margin:1rem 0; padding-right:16px;">
  <iframe src="apps/JSPlotly_treinoJS.html"
          width="100%" height="760"
          style="border:0;border-radius:10px;"></iframe>
</div>
```



### Um pouco mais sobre sobre os métodos ilustrados acima


|   Com o mesmo raciocínio empregado, os métodos empregados acima podem ser traduzidos como:
\

```{.javascript}
1.  const y = x.map(valor => Math.pow(2, valor))
...
Cria um novo array y aplicando Array.prototype.map sobre x: para cada valor, usa Math.pow(base, expoente) para calcular 2^valor;

2. const S_values = Array.from({length: 10}, (_, i) => i * 5);
...
Usa Array.from com o objeto { length: 10 } (propriedade length) e uma função mapeadora (_, i) para gerar 10 valores, cada um igual a índice multiplicado por 5 (× 5) → [0,5,10,...,45];

3. const pares = numeros.filter(numero => numero % 2 === 0);  
...
Aplica Array.prototype.filter a numeros e mantém apenas os itens cujo resto da divisão por 2 (%) é zero — ou seja, números pares.
```


## JavaScript, uma linguagem orientada a objetos

|   Ainda que o esforço para traduzir os comandos acima possa auxliar como funciona a linguagem, é por óbvio esperar uma certa confusão de termos. Sendo assim, vamos subindo de nível ....!

|   Como diz o título acima, *JS* é uma linguagem orientada a objetos. Isso significa que o código é organizado em torno de *objetos*, que combinam dados (*propriedades*) e comportamentos (*métodos*) para modelar entidades do mundo real. Isso permite um código mais modular, reutilizável e fácil de gerenciar, ao organizar a lógica em *"partes"* menores e mais compreensíveis (*pensamento computacional*). 


### Objetos, propriedades, e métodos

|   Um *objeto* é uma estrutura que agrupa dados e comportamentos. Os dados ficam guardados em *propriedades*, e os comportamentos são implementados por *métodos* (funções dentro do objeto). Assim, propriedade são pares nome–valor armazenados dentro de um objeto, podendo variar como  números, textos, arrays, e outros objetos. Já os métodos são funções associadas a um objeto, e que descrevem ações que ele pode executar.


|   Objetos em *JS*  ["podem ser comparados a objetos da vida real"](https://developer.mozilla.org/pt-BR/docs/Web/JavaScript/Guide/Working_with_objects), e guardam informações relacionadas entre si. Por exemplo, o objeto *"ponto"* abaixo representa um ponto no plano:

```{r, eval=FALSE}
const ponto = { x: 2, y: 5 };  // objeto com duas propriedades
```
\

|   Assim, as propriedades são as características do objeto:

```{r, eval=FALSE}

print(ponto.x);  // mostra 2
print(ponto.y);  // mostra 5

```


|   ["Propriedades de objetos são basicamente as mesmas que variáveis normais em JavaScript, exceto pelo fato de estarem ligadas a objetos"](https://developer.mozilla.org/pt-BR/docs/Web/JavaScript/Guide/Working_with_objects). Propriedades podem ser acessadas por colchetes, *[...]*.


|   Assim, um objeto pode ser encarado como um *"pacote"* contendo nome, conteúdo e ferramentas próprias. Virtualmente, tudo em *JavaScript* — arrays, funções, strings, números — é, de alguma forma, um objeto com suas propriedades e métodos. Segue um exemplo:
\

```{.javascript}
const carro = {
  marca: "Toyota",        // propriedade (dado)
  ano: 2022,              // propriedade
  ligar: function() {     // método (ação)
    console.log("O carro está ligado!");
  }
};

carro.ligar();            // chama o método
console.log(carro.marca); // acessa a propriedade

```
\

|   A tabela abaixo interpreta o exemplo *"automobilístico"*:

```{r}
#| label: tbl-objetos-js
#| tbl-cap: "Objetos, propriedades e métodos (JS)"
#| echo: false

df <- data.frame(
  Conceito = c("Objeto", "Propriedade", "Método"),
  `O que é` = c(
    "Coleção de propriedades e métodos",
    "Dado do objeto",
    "Função que o objeto pode executar"
  ),
  Exemplo = c(
    '{marca:"Toyota", ligar(){}}',
    "carro.marca",
    "carro.ligar()"
  ),
  check.names = FALSE
)

knitr::kable(df, align = c("l","l","l"))
```
\


|   Reforçando (não custa nada...), um objeto *JavaScript* envolve uma coleção de propriedades, onde cada propriedade é definida por um par chave-valor, permitindo uma representação ordenada de elementos. Objetos podem conter diferentes tipos de dados como valores, como números, strings, booleanos, arrays, outras funções e até mesmo outros objetos. Objetos criados são facilmente acessados por seus atributos. Seguem exemplos e *JSPlotly* customizado para testes.


#### Criação

```{r, eval=FALSE}
const pessoa = {
    nome: 'João',
    idade: 30,
    cidade: 'São Paulo'
};
```

#### Acesso

```{r, eval=FALSE}
print(pessoa.nome);
print(pessoa['idade']);
```

#### Atributos

```{r, eval=FALSE}
pessoa.profissao = 'Engenheiro';
print(pessoa);
```

|   Para um exemplo fechado de objetos:

```{.javascript}
let pessoa = {
  nome: "João",
  idade: 30,
  profissao: "Desenvolvedor",
  hobbies: ["leitura", "música", "jogos"],
  endereco: {
    rua: "Rua Principal, 123",
    cidade: "São Paulo",
  },
  saudacao: function () {
    print("Olá, meu nome é " + this.nome);
  },
};

print(pessoa.nome); // Saída: "João"
print(pessoa.hobbies[0]); // Saída: "leitura"
pessoa.saudacao(); // Saída: "Olá, meu nome é João"
```
\


```{=html}
<div style="margin:1rem 0; padding-right:16px;">
  <iframe src="apps/JSPlotly_treinoJS.html"
          width="100%" height="760"
          style="border:0;border-radius:10px;"></iframe>
</div>
```



### E dá-lhe código padrão !!!

|   Nesse sentido, nosso bom e velho código padrão do *JSPlotly* também apresenta objetos, propriedades e métodos. Veja o aplicativo *vivo* e compare seus códigos com o *chunk* que segue:
\


```{=html}
<div style="margin:1rem 0; padding-right:16px;">
  <iframe src="apps/JSPlotly2q.html"
          width="100%" height="760"
          style="border:0;border-radius:10px;"></iframe>
</div>
```
\

```{.javascript}
// Objeto: Quadratica (propriedades a,b,c e metodos y(x), gerarDados)
const Quadratica = {
  a: -0.2,
  b: 2.5,
  c: 0.5,
  y(x){ return this.a*x*x + this.b*x + this.c; },     // metodo
  gerarDados(xmax=20, passo=0.5){                      // metodo
    const x = [], y = [];
    for(let i=0; i<=xmax; i+=passo){ x.push(i); y.push(this.y(i)); }
    return { x, y };
  }
};

// Usa os metodos do objeto para produzir os dados do grafico
const { x, y } = Quadratica.gerarDados(20, 0.5);

// Propriedades do "modelo de gráfico" que o JSPlotly espera
const x_range = [0, 15];
const y_range = [0, Math.max(...y)];
const x_label = "Valores de X";
const y_label = "Valores de Y";
const title   = "Funcao Quadratica";

// Retorno padrão do codigo
return { x_values: x, y_values: y, x_range, y_range, x_label, y_label, title };

```

