---
title: "Interatividade"
engine: knitr
cache: true
format:
  html:
    self-contained: true
    include-in-header:
      text: |
        <script src="https://cdn.plot.ly/plotly-2.24.1.min.js"></script>
---


|   A execução de um gráfico `Plotly.js` exibe um conjunto padrão de interatividade por mouse junto ao usuário. Esse padrão, como observado por passagem de mouse na @fig-padrao, revela 13 ícones para interatividade básica na saída gráfica:


```{r, eval=FALSE}
1. Download plot as png;
2. Zoom;
3. Pan;
4. Box Select;
5. Lasso Select;
6. Zoom in;
7. Zoom out;
8. Autoscale;
9. Reset axes;
10. Toggle spike lines;
11. Show closest data on hover;
12. Compare data on hover;
13. Produced with Plotly (apenas logo).
```


|   Alguns são autoexplicativos, outros nem tanto. Mas a melhor maneira de compreendê-los é testá-los no próprio gráfico.

|   Além disso, alguns eventos interativos são obtidos por simples ações de mouse diretamente no ecrã do gráfico:

```{r, eval=FALSE}
1. Zoom in # selecionar uma área do gráfico
2. Zoom out # clique duplo no gráfico (reset)
3. Zoom individual em eixos # clique num ponto qualquer do gráfico e 
      # arraste horizontalmente (eixo X) ou verticalmente (eixo Y)
4. Deslocamento individual de eixos # passe o mouse próximo dos valores 
      # dos eixos, até surgir um ícone de "o---o" para arraste
5. Apresentar/esconder séries (show/hide) # clique na legenda (para mais de
      # uma série de dados)

```


## Outras opções de interatividade {#sec-interativ}

|   Além da interatividade padrão que acompanha um gráfico em `Plotly.js` (@fig-padrao), diversas outras são passíveis de complementação frente à linguagem *JavaScript*. Isso pode conduzir-se pela inserção de códigos específicos do usuário, ou pela inserção de funções pré-definidas na biblioteca. Tangente às últimas, algumas ações de interatividade são introduzidas por comandos simples junto à linha de interpretação do gráfico (*Plotly.newPlot*) ou ao *argumento config* do código, como observada na @sec-arquitet. Em ambos os casos, utilizam-se valores *booleanos*, *true/false* (mostrar/não mostrar). Exemplificam-se:


```{r, eval=FALSE}
    responsive               # ajuste responsivo (telas pequenas)
    displaylogo              # remoção do logo Plotly
    displayModeBar           # barra de ferramentas
    editable                 # edição permitida nos rótulos (título e eixos)
    scrollZoom               # zoom e scroll (uso do botão de rolagem do mouse)
    staticPlot               # interatividade desabilitada
    showTips                 # apresentação de dicas
    showAxisDragHandles      # apresentação de alças de arraste
    showSendToCloud          # envio à nuvem por botão
    toImageButtonOptions     # exportação de imagem
    displaylogo              # logo `Plotly`
})
```


|   Eventos interativos adicionais podem envolver variações de *layout*, novos botões na barra de ferramentas (*ModeBar*), ou ações adicionais por linhas de comando, entre outros. Ilustrando, o trecho de código que segue, também chamado de *chunk*, apresenta a saída gráfica contendo interatividade adicional promovida por adicional promovida por modo alternativo de passagem de mouse (*hovermode*), e habilidade para editar os rótulos diretamente no gráfico de `Plotly.js` (título e eixos) .


```{js, eval=FALSE}
var trace = {
  x: [0, 1, 2, 3, 4],
  y: [1, 5, 3, 7, 5],
  mode: 'lines+markers',
  type: 'scatter',
};

var data = [trace];
var layout = {
  title: {
      text: 'Clique para<br>editar os rótulos'
  },
  hovermode: 'closest' // alternativas: 'closest', 'x', 'y' ou 'compare'
};

Plotly.newPlot('editable', data, layout, {editable: true})
```


::: {#fig-editable .column-page layout-ncol=1}

```{=html}
<!DOCTYPE html>
<html>
<script src="https://cdn.plot.ly/plotly-latest.min.js"></script>

<body>
<div id="editable" style="width:100%;max-width:700px"></div>

<script>

var trace = {
  x: [0, 1, 2, 3, 4],
  y: [1, 5, 3, 7, 5],
  mode: 'lines+markers',
  type: 'scatter',
};

var data = [trace];
var layout = {
  title: {
      text: 'Clique para<br>editar os rótulos'
  },
  hovermode: 'closest' // Pode ser 'closest', 'x', 'y' ou 'compare'
};

Plotly.newPlot('editable', data, layout, {editable: true})

</script>

</body>
</html>
```

Representação contendo título e eixos diretamente editáveis no ecrã.
:::


## Outras interações gráficas por comandos de usuário


|   No oceano de interações flexíveis da biblioteca `JSPlotly`, agregam-se de forma virtualmente ilimitada, as alternativas de combinação de *layout* juntamente à *"escovação de bytes"* do usuário. Nesse sentido, seguem dois exemplos configuráveis da biblioteca.


### Deslocamente panorâmico direto e salvamento como imagem vetorial

|   O primeiro exemplo ilustra o deslocamento individual de eixos diretamente no gráfico (*pan*), bem como seu arquivamento como imagem vetorial *SVG* (e não a rasterizada PNG padrão) por ícone na barra de ferramentas.


```{js}
<!DOCTYPE html>
<html>
<script src="https://cdn.plot.ly/plotly-latest.min.js"></script>

<body>
<div id="panSVG" style="width:100%;max-width:700px"></div>

<script>

var trace = {
  x: [1, 2, 3, 4, 5],
  y: [4, 0, 4, 6, 8],
  mode: 'lines+markers',
  type: 'scatter',
  line: {color: 'red'}
};

var data = [trace];

var layout = {
  dragmode: 'pan', // Habilita a panorâmica (rolagem)
};

// Função personalizada para download como SVG
function downloadAsSVG(gd) {
  Plotly.downloadImage(gd, {
    format: 'svg',
    filename: 'grafico_plotly',
    width: 800,
    height: 600
  });
}

var config = {
  // formato de download com o botão camera da ModeBar (outros: JPEG, WebP, PDF, PNG-default)
  toImageButtonOptions: {
    format: 'svg', 
    filename: 'grafico_plotly'
  }
};

Plotly.newPlot('panSVG', data, layout, config);

</script>

</body>
</html>
```


::: {#fig-panSVG}
```{=html}
<!DOCTYPE html>
<html>
<script src="https://cdn.plot.ly/plotly-latest.min.js"></script>

<body>
<div id="panSVG" style="width:100%;max-width:700px"></div>

<script>

var trace = {
  x: [1, 2, 3, 4, 5],
  y: [4, 0, 4, 6, 8],
  mode: 'lines+markers',
  type: 'scatter',
  line: {color: 'red'}
};

var data = [trace];

var layout = {
  dragmode: 'pan', // Habilita a panorâmica (rolagem)
};

// Função personalizada para download como SVG
function downloadAsSVG(gd) {
  Plotly.downloadImage(gd, {
    format: 'svg',
    filename: 'grafico_plotly',
    width: 800,
    height: 600
  });
}

var config = {
  // formato de download com o botão camera da ModeBar (outros: JPEG, WebP, PDF, PNG-default)
  toImageButtonOptions: {
    format: 'svg', 
    filename: 'grafico_plotly'
  }
};

Plotly.newPlot('panSVG', data, layout, config);

</script>

</body>
</html>
```
Representação de gráfico para panorâmica (*pan*) direta por mouse, e salvamento de imagem como *SVG*.
:::


### Zoom direto por rolagem de mouse (*scroll*) e link para edição do gráfico em plataforma *online*


|   O segundo exemplo busca ilustrar um efeito direto de *zoom* diretamente no gráfico usando-se o botão de rolagem do mouse, bem como um *link* para edição junto ao [Plotly Chart Studio](https://chart-studio.plotly.com/create/).


```{js, eval=FALSE}
<!DOCTYPE html>
<html>
<script src="https://cdn.plot.ly/plotly-latest.min.js"></script>
<body>
<div id="grafico" style="width:100%;max-width:700px"></div>
<script>
var trace = {
  x: [1, 2, 3, 4, 5],
  y: [7, 1, 6, 2, 5],
  mode: 'lines+markers',
  type: 'scatter',
  line: {color: 'green'}
};
var data = [trace];
var layout = {}; // Objeto de layout vazio ou com outras configurações
var config = {
   showLink: true,
  plotlyServerURL: "https://chart-studio.plotly.com",
  scrollZoom: true}; // Configuração para habilitar o zoom com scroll

Plotly.newPlot('grafico', data, layout, config);
</script>
</body>
</html>
```


::: {#fig-scroll_editChart}
```{=html}

<!DOCTYPE html>
<html>
<script src="https://cdn.plot.ly/plotly-latest.min.js"></script>
<body>
<div id="scroll_editChart" style="width:100%;max-width:700px"></div>
<script>
var trace = {
  x: [1, 2, 3, 4, 5],
  y: [7, 1, 6, 2, 5],
  mode: 'lines+markers',
  type: 'scatter',
  line: {color: 'green'}
};
var data = [trace];
var layout = {}; // Objeto de layout vazio ou com outras configurações
var config = {
   showLink: true,
  plotlyServerURL: "https://chart-studio.plotly.com",
  scrollZoom: true}; // habilita o zoom com scroll

Plotly.newPlot('scroll_editChart', data, layout, config);
</script>
</body>
</html>
```
Gráfico apresentando possibilidade de *zoom* diretamente no ecrã, bem como um link para edição no [Plotly Chart Studio](https://chart-studio.plotly.com/create/). Para efeito de *zoom*, basta posicionar o mouse no ecrã e usar seu botão de rolagem.
:::



## Plotly Chart Studio

|   Como observado na seção acima, uma das possibilidades de interatividade extra envolve o uso de links e, tal como ilustrado, para o [Plotly Chart Studio](https://chart-studio.plotly.com/create/) (@fig-chartStudio), uma plataforma online que complementa a biblioteca `Plotly` de visualização de dados. O *Chart Studio* oferece um ambiente para criação, edição colaborativa, hospedagem, e compartilhamento de gráficos interativos.
\

![[Plotly Chart Studio](https://chart-studio.plotly.com/create/), uma plataforma pra construção, edição e compartilhamento de gráficos. `Plotly.js`.](chartStudio.png){#fig-chartStudio}

|   Numa navegação rápida observa-se sua habilidade para manejo do gráfico sem a necessidade de uso de linhas de comando, o que pode ser bastante interessante,  complementar, ou mesmo confortavelmente aliviante ! Contudo, frisa-se que o uso de cliques de mouse para a criação de objetos técnicos-científicos esvazia as características desejadas de letramento digital e de programação almejadas neste decênio, e tangentes à reproducibilidade em Pesquisa e Educação.

## Argumentos secundários

|   Além dos *4 argumentos* principais utilizados na confecção de gráficos, `Plotly.js` utiliza facultativamente outros tantos. Complementarmente, também se somam opções avançadas de *layout*. Uma pequena amostra dessas possibilidades é elencada abaixo.



```{js}

# Argumentos secundários (objeto config):

1. modeBarButtonsToRemove - Array com nomes de botões para remoção da barra de ferramentas (ex: {modeBarButtonsToRemove: ['pan2d', 'select2d']});
2. modeBarButtonsToAdd - Array com botões personalizados para adição (ex:
   {modeBarButtonsToAdd - [{name: 'botão personalizado', click: function() {}}]}
3. locale: Configuração de idioma da interface ({locale: 'pt-BR'});
4. doubleClick: resposta à clique duplo de mouse ('reset', 'autosize', 
   false; ex: {doubleClick: 'reset'})
   
   
# Opções complementares de layout:

1. Subplots - gráficos múltiplos organizados em grade (ex:
   {grid: {rows: 2, columns: 2, pattern: 'independent'}}
2. updatemenus - Menus interativos para alternância entre visualizações (ex:
   {updatemenus -  [{buttons: [{method: 'restyle', args: ['visible', 
  [true, false]]}]}]}
3. sliders -  Controles deslizantes (ex: {sliders: [{steps: [{method: 
   'restyle', args: ['line.width', 1]}]}]}
```


|   E por fim, embora não à exaustão de possibilidades, alguns *eventos e métodos adicionais*, tais como:

```{js}
plotly_click - tratamento de dados por clique de mouse
plotly_hover - passagem de mouse
plotly_unhover - passagem sem efeito de mouse
plotly_selected - seleção de área
plotly_relayout - resposta dinâmica à qualquer alteração gráfica (zoom, inclusive)
plotly.react() - atualização automática para novos dados
plotly.purge() - remoção de gráfico
plotly.toImage() - exportação do gráfico
plotly.downloadImage() - exportação do gráfico
Plotly.restyle() - aplicar novo estilo ao gráfico já interpretado
plotly.animate() - produção de animação em frames

```




