---
title: "Mais Plotly - Avançado"
---

# Tópicos Avançados de Plotly.js

## 11. Animações e Transições

Plotly.js permite criar animações entre diferentes estados de um gráfico:

```{r, eval=FALSE}
// Dados iniciais
var trace1 = {
  x: [1, 2, 3, 4, 5],
  y: [1, 2, 3, 2, 1],
  mode: 'lines+markers',
  name: 'Conjunto 1',
  marker: {
    size: 8
  }
};

var data = [trace1];

// Layout inicial
var layout = {
  title: 'Gráfico com Animação',
  xaxis: {
    range: [0, 6]
  },
  yaxis: {
    range: [0, 4]
  }
};

Plotly.newPlot('myDiv', data, layout);

// Atualizando o gráfico com animação
var trace2 = {
  x: [1, 2, 3, 4, 5],
  y: [3, 1, 2, 3, 2],
  mode: 'lines+markers',
  name: 'Conjunto 2'
};

// Configuração da animação
var frames = [
  {
    data: [trace2],
    traces: [0],
    layout: {}
  }
];

var animation = {
  data: [trace2],
  traces: [0],
  layout: {},
  transition: {
    duration: 500,
    easing: 'cubic-in-out'
  },
  frame: {
    duration: 500
  }
};

// Executar animação após 2 segundos
setTimeout(function() {
  Plotly.animate('myDiv', frames, animation);
}, 2000);
```

Para animações mais complexas com múltiplos frames:

```{r, eval=FALSE}
var n = 100;
var x = new Array(n);
var y = new Array(n);
var frames = [];

// Criando dados para cada frame
for (var i = 0; i < n; i++) {
  x[i] = Math.cos(i / 10) * (i / 10);
  y[i] = Math.sin(i / 10) * (i / 10);

  // Frame com apenas os primeiros i pontos
  frames.push({
    data: [{
      x: x.slice(0, i+1),
      y: y.slice(0, i+1)
    }],
    traces: [0],
    layout: {}
  });
}

var data = [{
  x: [x[0]],
  y: [y[0]],
  mode: 'lines+markers'
}];

var layout = {
  title: 'Espiral Animada',
  xaxis: {range: [-10, 10]},
  yaxis: {range: [-10, 10]}
};

Plotly.newPlot('myDiv', data, layout).then(function() {
  Plotly.animate('myDiv', frames, {
    frame: {
      duration: 30,
      redraw: false
    },
    transition: {
      duration: 0
    },
    mode: 'immediate'
  });
});
```

## 12. Gráficos 3D

Plotly.js suporta diversos tipos de visualizações tridimensionais:

### Dispersão 3D

```{r, eval=FALSE}
var trace = {
  x: [1, 2, 3, 4, 5],
  y: [1, 2, 3, 4, 5],
  z: [1, 4, 9, 16, 25],
  mode: 'markers',
  type: 'scatter3d',
  marker: {
    size: 8,
    color: [1, 2, 3, 4, 5],
    colorscale: 'Viridis',
    opacity: 0.8
  }
};

var data = [trace];
var layout = {
  title: 'Dispersão 3D',
  scene: {
    xaxis: {title: 'Eixo X'},
    yaxis: {title: 'Eixo Y'},
    zaxis: {title: 'Eixo Z'}
  }
};

Plotly.newPlot('myDiv', data, layout);
```

### Superfície 3D

```{r, eval=FALSE}
// Gerando dados para a superfície
var size = 25;
var x = new Array(size);
var y = new Array(size);
var z = new Array(size);

for(var i = 0; i < size; i++) {
  x[i] = y[i] = -5 + 10 * i / (size-1);
  z[i] = new Array(size);
}

for(var i = 0; i < size; i++) {
  for(var j = 0; j < size; j++) {
    var r2 = x[i]*x[i] + y[j]*y[j];
    z[i][j] = Math.sin(r2) / r2;
  }
}

var data = [{
  z: z,
  x: x,
  y: y,
  type: 'surface',
  colorscale: 'Jet'
}];

var layout = {
  title: 'Superfície 3D',
  scene: {
    xaxis: {title: 'X'},
    yaxis: {title: 'Y'},
    zaxis: {title: 'Z'},
    camera: {
      eye: {x: 1.8, y: 1.8, z: 1.8}
    }
  }
};

Plotly.newPlot('myDiv', data, layout);
```

## 13. Mapas de Calor e Contorno

### Mapa de Calor

```{r, eval=FALSE}
var data = [
  {
    z: [[1, 20, 30, 50, 1], [20, 1, 60, 80, 30], [30, 60, 1, -10, 20], [50, 80, -10, 1, 30], [1, 30, 20, 30, 1]],
    x: ['A', 'B', 'C', 'D', 'E'],
    y: ['V', 'W', 'X', 'Y', 'Z'],
    type: 'heatmap',
    colorscale: 'Viridis',
    showscale: true
  }
];

var layout = {
  title: 'Matriz de Correlação',
  annotations: [],
  xaxis: {
    ticks: '',
    side: 'top'
  },
  yaxis: {
    ticks: '',
    ticksuffix: ' ',
    autorange: 'reversed'
  }
};

// Adicionando valores como anotações no mapa de calor
for (var i = 0; i < 5; i++) {
  for (var j = 0; j < 5; j++) {
    var currentValue = data[0].z[i][j];
    var textColor = currentValue < 0 ? 'white' : 'black';
    
    var result = {
      xref: 'x1',
      yref: 'y1',
      x: data[0].x[j],
      y: data[0].y[i],
      text: currentValue.toFixed(0),
      font: {
        family: 'Arial',
        size: 12,
        color: textColor
      },
      showarrow: false
    };
    layout.annotations.push(result);
  }
}

Plotly.newPlot('myDiv', data, layout);
```

### Gráfico de Contorno

```{r, eval=FALSE}
var size = 100;
var x = new Array(size);
var y = new Array(size);
var z = new Array(size);

for(var i = 0; i < size; i++) {
  x[i] = y[i] = -2 + 4 * i / (size-1);
  z[i] = new Array(size);
}

for(var i = 0; i < size; i++) {
  for(var j = 0; j < size; j++) {
    var r2 = x[i]*x[i] + y[j]*y[j];
    z[i][j] = Math.exp(-r2) * Math.cos(2*Math.PI*Math.sqrt(r2));
  }
}

var data = [{
  z: z,
  x: x,
  y: y,
  type: 'contour',
  colorscale: 'Jet',
  contours: {
    coloring: 'heatmap',
    showlabels: true,
    labelfont: {
      family: 'Arial',
      size: 12,
      color: 'white',
    }
  }
}];

var layout = {
  title: 'Gráfico de Contorno',
  xaxis: {title: 'Eixo X'},
  yaxis: {title: 'Eixo Y'}
};

Plotly.newPlot('myDiv', data, layout);
```

## 14. Interatividade Avançada

### Plotly com Filtros Dinâmicos

```{r, eval=FALSE}
// Dados
var allYears = [2013, 2014, 2015, 2016, 2017];
var allData = {
  2013: {x: [1, 2, 3, 4], y: [1, 2, 3, 4]},
  2014: {x: [1, 2, 3, 4], y: [2, 3, 4, 5]},
  2015: {x: [1, 2, 3, 4], y: [3, 4, 5, 6]},
  2016: {x: [1, 2, 3, 4], y: [4, 5, 6, 7]},
  2017: {x: [1, 2, 3, 4], y: [5, 6, 7, 8]}
};

// Função para atualizar o gráfico
function updatePlot(year) {
  var trace = {
    x: allData[year].x,
    y: allData[year].y,
    mode: 'lines+markers',
    name: 'Dados de ' + year
  };
  
  var data = [trace];
  
  var layout = {
    title: 'Dados do Ano ' + year,
    xaxis: {range: [0, 5]},
    yaxis: {range: [0, 10]}
  };
  
  Plotly.react('myDiv', data, layout);
}

// Criar gráfico inicial
updatePlot(2017);

// Criar botões para os anos
var yearDiv = document.createElement('div');
yearDiv.style.textAlign = 'center';
yearDiv.style.marginBottom = '20px';

allYears.forEach(function(year) {
  var button = document.createElement('button');
  button.innerHTML = year;
  button.style.margin = '5px';
  button.onclick = function() { updatePlot(year); };
  yearDiv.appendChild(button);
});

// Inserir os botões antes do gráfico
var plotDiv = document.getElementById('myDiv');
plotDiv.parentNode.insertBefore(yearDiv, plotDiv);
```

### Eventos e Callbacks

```{r, eval=FALSE}
// Dados
var trace = {
  x: [1, 2, 3, 4, 5],
  y: [1, 2, 3, 4, 5],
  mode: 'markers',
  type: 'scatter',
  marker: {
    size: 20
  }
};

var data = [trace];
var layout = {
  title: 'Gráfico Interativo com Eventos',
  showlegend: false
};

// Criar o gráfico
Plotly.newPlot('myDiv', data, layout)
  .then(function() {
    // Adicionar div para feedback
    var infoDiv = document.createElement('div');
    infoDiv.id = 'info';
    infoDiv.style.padding = '10px';
    infoDiv.style.marginTop = '10px';
    infoDiv.style.border = '1px solid #ddd';
    infoDiv.innerHTML = 'Clique em um ponto para ver suas coordenadas';
    
    var plotDiv = document.getElementById('myDiv');
    plotDiv.parentNode.appendChild(infoDiv);
    
    // Eventos
    plotDiv.on('plotly_click', function(data) {
      var point = data.points[0];
      var infoDiv = document.getElementById('info');
      infoDiv.innerHTML = 'Você clicou no ponto:<br>' +
                          'x = ' + point.x + '<br>' +
                          'y = ' + point.y;
      
      // Destacar o ponto clicado
      var update = {
        'marker.color': ['red', 'blue', 'blue', 'blue', 'blue'],
        'marker.size': [30, 20, 20, 20, 20]
      };
      
      var pointIndex = point.pointIndex;
      update['marker.color'][pointIndex] = 'red';
      update['marker.size'][pointIndex] = 30;
      
      Plotly.restyle('myDiv', update, [0]);
    });
    
    plotDiv.on('plotly_hover', function(data) {
      var point = data.points[0];
      var infoDiv = document.getElementById('info');
      infoDiv.innerHTML = 'Hover sobre o ponto:<br>' +
                          'x = ' + point.x + '<br>' +
                          'y = ' + point.y;
    });
    
    plotDiv.on('plotly_unhover', function() {
      var infoDiv = document.getElementById('info');
      infoDiv.innerHTML = 'Passe o mouse sobre um ponto para ver suas coordenadas';
    });
  });
```

## 15. Visualizações Estatísticas

### Boxplot

```{r, eval=FALSE}
var y0 = [];
var y1 = [];

for (var i = 0; i < 50; i++) {
  y0.push(Math.random() * 10);
  y1.push(Math.random() * 10 + 5);
}

var trace1 = {
  y: y0,
  type: 'box',
  name: 'Grupo A',
  boxpoints: 'all',
  jitter: 0.3,
  pointpos: -1.8,
  marker: {
    color: 'rgb(7, 40, 89)'
  }
};

var trace2 = {
  y: y1,
  type: 'box',
  name: 'Grupo B',
  boxpoints: 'all',
  jitter: 0.3,
  pointpos: -1.8,
  marker: {
    color: 'rgb(9, 56, 125)'
  }
};

var data = [trace1, trace2];

var layout = {
  title: 'Comparação de Distribuições',
  yaxis: {
    title: 'Valores',
    zeroline: false
  },
  boxmode: 'group'
};

Plotly.newPlot('myDiv', data, layout);
```

### Histograma

```{r, eval=FALSE}
// Gerando dados aleatórios
var x1 = [];
var x2 = [];

for (var i = 0; i < 500; i++) {
  x1.push(Math.random() * 5 + Math.random() * 10);
  x2.push(Math.random() * 10 + Math.random() * 20);
}

var trace1 = {
  x: x1,
  type: 'histogram',
  opacity: 0.7,
  marker: {
    color: 'rgba(255, 100, 102, 0.7)',
  },
  name: 'Distribuição A'
};

var trace2 = {
  x: x2,
  type: 'histogram',
  opacity: 0.7,
  marker: {
    color: 'rgba(100, 200, 102, 0.7)',
  },
  name: 'Distribuição B'
};

var data = [trace1, trace2];

var layout = {
  title: 'Histograma Sobreposto',
  xaxis: {title: 'Valores'},
  yaxis: {title: 'Contagem'},
  bargap: 0.05,
  bargroupgap: 0.2,
  barmode: 'overlay'
};

Plotly.newPlot('myDiv', data, layout);
```

## 16. Gráficos com Dados em Tempo Real

```{r, eval=FALSE}
// Configuração inicial
Plotly.newPlot('myDiv', [{
  y: [0],
  type: 'line',
  line: {color: '#80CAF6'}
}]);

// Função para adicionar dados
function addData() {
  Plotly.extendTraces('myDiv', {
    y: [[Math.random() * 10]]
  }, [0]);
  
  // Limitar visualização aos últimos 50 pontos
  var graphDiv = document.getElementById('myDiv');
  var data = graphDiv.data;
  if(data[0].y.length > 50) {
    Plotly.relayout('myDiv', {
      xaxis: {
        range: [data[0].y.length-50, data[0].y.length]
      }
    });
  }
  
  // Continuar adicionando dados a cada segundo
  setTimeout(addData, 1000);
}

// Iniciar a atualização
addData();
```

## 17. Mapas Geográficos

### Mapa de Dispersão Geográfica

```{r, eval=FALSE}
var data = [{
  type: 'scattergeo',
  mode: 'markers',
  locations: ['FRA', 'DEU', 'ESP', 'ITA', 'GBR', 'USA', 'CAN', 'MEX', 'BRA', 'ARG', 'JPN', 'CHN', 'IND', 'AUS'],
  marker: {
    size: [20, 30, 15, 25, 18, 40, 30, 20, 35, 15, 25, 45, 40, 30],
    color: [10, 20, 30, 40, 50, 60, 70, 80, 90, 100, 110, 120, 130, 140],
    colorscale: 'Viridis',
    colorbar: {
      title: 'Métrica',
      ticksuffix: 'k'
    },
    line: {
      color: 'black'
    }
  },
  name: 'Dados por País',
  text: ['França', 'Alemanha', 'Espanha', 'Itália', 'Reino Unido', 'Estados Unidos', 'Canadá', 'México', 'Brasil', 'Argentina', 'Japão', 'China', 'Índia', 'Austrália']
}];

var layout = {
  title: 'Distribuição Global de Dados',
  geo: {
    scope: 'world',
    resolution: 50,
    showland: true,
    landcolor: 'rgb(217, 217, 217)',
    showocean: true,
    oceancolor: 'rgb(230, 255, 255)',
    showlakes: true,
    lakecolor: 'rgb(230, 255, 255)',
    showrivers: true,
    rivercolor: 'rgb(230, 255, 255)',
    showcountries: true,
    countrycolor: 'rgb(255, 255, 255)',
    countrywidth: 0.5,
    projection: {
      type: 'natural earth'
    }
  }
};

Plotly.newPlot('myDiv', data, layout);
```

### Mapa Coroplético (Choropleth)

```{r, eval=FALSE}
var data = [{
  type: 'choropleth',
  locations: ['ALA', 'AK', 'AZ', 'AR', 'CA', 'CO', 'CT', 'DE', 'FL', 'GA', 'HI', 'ID'],
  z: [12, 15, 22, 18, 40, 23, 19, 12, 30, 21, 16, 14],
  locationmode: 'USA-states',
  colorscale: 'Reds',
  colorbar: {
    title: 'Valor',
    ticksuffix: '%'
  },
  marker: {
    line: {
      color: 'rgb(255,255,255)',
      width: 2
    }
  }
}];

var layout = {
  title: 'Mapa dos EUA por Estados',
  geo: {
    scope: 'usa',
    showlakes: true,
    lakecolor: 'rgb(255, 255, 255)'
  }
};

Plotly.newPlot('myDiv', data, layout);
```

## 18. Personalização de Tooltips

```{r, eval=FALSE}
var trace = {
  x: [1, 2, 3, 4, 5],
  y: [10, 20, 30, 40, 50],
  mode: 'markers',
  type: 'scatter',
  marker: {
    size: 15
  },
  text: [
    'Detalhe 1:<br>Valor adicional: 45%<br>Status: Completado',
    'Detalhe 2:<br>Valor adicional: 12%<br>Status: Em progresso',
    'Detalhe 3:<br>Valor adicional: 78%<br>Status: Não iniciado',
    'Detalhe 4:<br>Valor adicional: 34%<br>Status: Completado',
    'Detalhe 5:<br>Valor adicional: 90%<br>Status: Em progresso'
  ],
  hoverinfo: 'x+y+text',
  hoverlabel: {
    bgcolor: ['#c7c7c7', '#FF6692', '#636EFA', '#c7c7c7', '#FF6692'],
    font: {
      size: 14,
      color: 'black'
    },
    bordercolor: 'black',
    borderwidth: 1
  }
};

var data = [trace];

var layout = {
  title: 'Tooltips Personalizados',
  hovermode: 'closest'
};

Plotly.newPlot('myDiv', data, layout);
```

## 19. Plotly com Ranges/Sliders

```{r, eval=FALSE}
// Dados
var x = [];
var y = [];

for (var i = 0; i < 500; i++) {
  x.push(i);
  y.push(Math.sin(i/30) * 10 + Math.random() * 2);
}

var trace = {
  x: x,
  y: y,
  mode: 'lines',
  line: {
    color: 'rgb(55, 128, 191)',
    width: 1
  }
};

var data = [trace];

var layout = {
  title: 'Gráfico com Ranges/Sliders',
  xaxis: {
    rangeslider: {}, // Adiciona um slider abaixo do eixo X
    type: 'linear'
  },
  yaxis: {
    fixedrange: false // Permite zoom no eixo Y
  },
  shapes: [{
    type: 'line',
    x0: 0,
    y0: 0,
    x1: 500,
    y1: 0,
    line: {
      color: 'rgb(200, 0, 0)',
      width: 1,
      dash: 'dash'
    }
  }]
};

Plotly.newPlot('myDiv', data, layout);
```

## 20. Plotly com WebGL para Grandes Conjuntos de Dados

Para grandes conjuntos de dados (milhares de pontos), é recomendável usar o tipo `scattergl` em vez de `scatter`:

```{r, eval=FALSE}
// Gerando um grande conjunto de dados
var x = [];
var y = [];
var colors = [];
var size = [];

for (var i = 0; i < 10000; i++) {
  x.push(Math.random() * 100);
  y.push(Math.random() * 100);
  colors.push(Math.random() * 255);
  size.push(Math.random() * 15 + 5);
}

var trace = {
  x: x,
  y: y,
  mode: 'markers',
  type: 'scattergl', // Usando WebGL para melhor desempenho
  marker: {
    size: size,
    color: colors,
    colorscale: 'Jet',
    line: {
      width: 0
    },
    opacity: 0.5
  }
};

var data = [trace];

var layout = {
  title: 'Grande Conjunto de Dados com WebGL',
  xaxis: {
    title: 'Variável X'
  },
  yaxis: {
    title: 'Variável Y'
  }
};

Plotly.newPlot('myDiv', data, layout);
```

## Conclusão dos Tópicos Avançados

Este complemento ao tutorial principal explora recursos mais avançados do Plotly.js, incluindo animações, visualizações 3D, mapas geográficos e técnicas para lidar com grandes conjuntos de dados. Estes recursos permitem criar visualizações de dados sofisticadas e interativas que vão além dos gráficos básicos.

Para um desenvolvimento mais aprofundado, recomenda-se consultar a [documentação oficial do Plotly.js](https://plotly.com/javascript/) e explorar seus exemplos para inspiração.
