---
title: "Argumento *layout* "
#engine: knitr
format:
  html:
    self-contained: true
    include-in-header:
      text: |
        <script src="https://cdn.plot.ly/plotly-2.24.1.min.js"></script>
---

|   Este capítulo é devotado ao emprego de comandos de `Plotly.js` e *JavaScript* na construção de gráficos interativos com a biblioteca. Para isso, pode-se utilizar o trecho de código visto na @sec-arquitet, para cópia/cola de comandos gráficos, salvando-o como arquivo HTML para visualização em navegador. Ou um mais simples ainda, veja:  

```{js}
<!DOCTYPE html> 
<html> 
    <script src="https://cdn.plot.ly/plotly-latest.min.js"></script> 

<body>
    <div id="ID-do-gráfico"></div> 

    <script>

<!--- AQUI VAI O CÓDIGO PLOTLY.JS --->

Plotly.newPlot(ID-do-gráfico, ...)   // comando pro gráfico


    </script>

</body>
</html>
```



|   A biblioteca `JSPlotly` permite a construção de mais de 40 tipos de gráficos. A construção do gráfico é realizada a partir de propriedades que definem diferentes aspectos de visualização dos dados. O tipo fundamental do gráfico é definido pela propriedade *type*, que cria o traço. exemplificando:


```{r, eval=FALSE}
# Propriedade `type`

# Básicos
scatter # dispersão, linhas, ou área
bar  # barras
pie  # pizza
box  # diagramas de caixa (box plots)
histogram  # histograma
violin  # violino
heatmap  # mapas de calor
scatter3D  # dispersão em 3D
choroplet # mapa cloroplético

# Estatísticos
contour # contorno
histogram2d # histogramas bidimensionais
histogram2dcontour #  contornos de histogramas 2D
ohlc #  mercado financeiro (Open#High#Low#Close)
candlestick #  velas (mercado financeiro)
waterfall # cascata

# 3D
scatter3d # Para gráficos de dispersão 3D
surface # Para superfícies 3D
mesh3d # Para malhas 3D
cone # Para gráficos de cone 3D
streamtube # Para tubos de fluxo 3D

# Mapa
choropleth # Para mapas coropléticos (coloridos por região)
scattergeo # Para mapas de dispersão geográficos
scattermapbox # Para mapas usando Mapbox

# Específicos
sankey # diagramas de Sankey
parcoords # coordenadas paralelas
carpet # carpete
funnel # funil
funnelarea # área de funil
treemap # mapas de árvore
sunburst # explosão solar
icicle # tipo "pingente de gelo"
indicator # indicadores ou medidores
table # tabelas
```


|   Além da propriedade de configuração *type*, acrescenta-se a propriedade *mode*, esta apenas para gráficos de dispersão de pontos (*scatter*). A propriedade *mode* acrescenta linhas, marcadores e/ou texto aos pontos gráficos, elevando seu grau de interatividade, e controlando a aparência dos pontos de dados:


```{r, eval=FALSE}
# Propriedade `mode` (somente para `type` - dispersão)

markers - pontos/marcadores
lines - linhas conectando os pontos
text - texto para cada ponto
markers+lines - marcadores e linhas
markers+text - marcadores e texto para cada ponto
lines+text - linhas e texto para cada ponto
markers+lines+text - marcadores, linhas e texto
```


## Exemplos 

|   Seguem exemplos que ilustram os tipos e modos gráficos da biblioteca. Para experimentá-los, basta usar o *container* HTML dado acima (simplificado), ou o presente na @sec-arquitet.


```{js}

# Um gráfico básico

var trace = {
  x: [1, 2, 3, 4, 5],
  y: [2, 4, 1, 5, 3],
  type: `scatter`,
  };

var data = [trace];

Plotly.newPlot('plot', data)
```



:::  {#fig-basico}
```{=html}

<!DOCTYPE html> 
<html> 
    <script src="https://cdn.plot.ly/plotly-latest.min.js"></script> 

<body>
    <div id="plot"></div> 

    <script>

var trace = {
  x: [1, 2, 3, 4, 5],
  y: [2, 4, 1, 5, 3],
  type: `scatter`,
  };

var data = [trace];

Plotly.newPlot('plot', data)

    </script>

</body>
</html>
```
Um gráfico de dispersão e linhas do comando padrão de `Plotly.js` ('scatter').
:::

|   Com uso da propriedade `scatter`, como visto acima, é possível alterar a configuração para visualização dos dados pela propriedade secundária `mode`. Segue um exemplo.


```{js}

# Configuração `mode`(em `scatter`)

var trace = {
  x: [1, 2, 3, 4, 5],
  y: [2, 4, 1, 5, 3],
  type: `scatter`,
  mode: `markers`
  };

var data = [trace];

Plotly.newPlot('plot1', data)
```


:::  {#fig-mode}
```{=html}
<!DOCTYPE html>
<html>
<script src="https://cdn.plot.ly/plotly-latest.min.js"></script>

<body>
<div id="plot1" style="width:100%;max-width:700px"></div>

<script>

var trace = {
  x: [1, 2, 3, 4, 5],
  y: [2, 4, 1, 5, 3],
  mode: `markers`,
  type: `scatter`,
};

var data = [trace];

Plotly.newPlot('plot1', data)

</script>

</body>
</html>
```

O gráfico da figura anterior, alterado na configuração 'mode'.
:::


### Gráfico com mais de um conjunto de dados

|   Autoexplicável no subtítulo, é caracterizado por uma representação múltipla de dados. Segue um exemplo.


```{js}
var trace1 = {
  x: [0, 1, 2, 3, 4],
  y: [1, 5, 3, 7, 5],
  mode: 'lines+markers',
  type: 'scatter',
  name: 'linha 1'
};

var trace2 = {
  x: [1, 2, 3, 4, 5],
  y: [4, 0, 4, 6, 8],
  mode: 'lines+markers',
  type: 'scatter',
  name: 'linha 2'
};

var data = [trace1, trace2];

Plotly.newPlot('plot3', data)
```



:::{#fig-multiplo}
```{=html}
<!DOCTYPE html>
<html>
<script src="https://cdn.plot.ly/plotly-latest.min.js"></script>

<body>
<div id="plot3" style="width:100%;max-width:700px"></div>

<script>

var trace1 = {
  x: [0, 1, 2, 3, 4],
  y: [1, 5, 3, 7, 5],
  mode: 'lines+markers',
  type: 'scatter',
  name: 'linha 1'
};

var trace2 = {
  x: [1, 2, 3, 4, 5],
  y: [4, 0, 4, 6, 8],
  mode: 'lines+markers',
  type: 'scatter',
  name: 'linha 2'
};

var data = [trace1, trace2];

Plotly.newPlot('plot3', data)

</script>

</body>
</html>
```
Um gráfico contendo mais de um conjunto de dados.
:::

## Subplot - figuras múltiplas

|   Também é possível visualizar os dados dividindo-se o gráfico em *subplots* ou facetas. Ilustrando-se a partir do exemplo acima:


```{js}

var trace1 = {
  x: [0, 1, 2, 3, 4],
  y: [1, 5, 3, 7, 5],
  mode: 'lines+markers',
  type: 'scatter',
  name: 'linha 1'
};

var trace2 = {
  x: [1, 2, 3, 4, 5],
  y: [4, 0, 4, 6, 8],
  mode: 'lines+markers',
  type: 'scatter',
  name: 'linha 2'
};

// Layout para as facetas
var layout = {
  grid: {rows: 2, columns: 1, pattern: 'independent'},
  height: 600,
  title: 'Subplots',
  showlegend: true
};

// Traços de cada subplot
trace1.xaxis = 'x';
trace1.yaxis = 'y';

trace2.xaxis = 'x2';
trace2.yaxis = 'y2';

// dados configurados
var data = [trace1, trace2];

Plotly.newPlot('plot4', data, layout);
```


::: {#fig-subplots}
```{=html}
<!DOCTYPE html> 
<html lang="pt"> 
    <script src="https://cdn.plot.ly/plotly-latest.min.js"></script> 

<body>
    <div id="plot4"></div> 

    <script>

// Dados para os gráficos
var trace1 = {
  x: [0, 1, 2, 3, 4],
  y: [1, 5, 3, 7, 5],
  mode: 'lines+markers',
  type: 'scatter',
  name: 'linha 1'
};

var trace2 = {
  x: [1, 2, 3, 4, 5],
  y: [4, 0, 4, 6, 8],
  mode: 'lines+markers',
  type: 'scatter',
  name: 'linha 2'
};

// Criando layout com subplots (facetas)
var layout = {
  grid: {rows: 2, columns: 1, pattern: 'independent'},
  height: 600,
  title: 'Gráficos em Facetas',
  showlegend: true
};

// Configurando cada traço para seu respectivo subplot
trace1.xaxis = 'x';
trace1.yaxis = 'y';

trace2.xaxis = 'x2';
trace2.yaxis = 'y2';

// Adicionando dados para os subplots
var data = [trace1, trace2];

// Criando o gráfico com facetas
Plotly.newPlot('plot4', data, layout);

    </script>

</body>
</html>
```
Exemplo de gráfico como subplots.
:::


## Personalização básica em `Plotly.js`


|   Além das propriedades *type* e *mode*, um gráfico `Plotly.js` pode ser configurado para um conjunto extenso de argumentos, como rótulos nos eixos, cores, símbolos, marcas, plano de fundo, texto, fontes, e legendas, dentre vários. Abaixo um elenco ilustrado das possibilidades básicas, 


```{r, eval=FALSE}

# Plano de fundo
    Cor
    Grid
    
# Títulos (rótulos)
    Fonte (tipo, tamanho)
    Cor

# Eixos
   Etiquetas (rótulos)
   Ticks 
   Limites

# Símbolos & Linhas
   Tipos
   Cores
   Tamanho
   Transparência
   Preenchimento

# Legendas
  Inserção
  Personalização

# Anotações
  Inserção
  Personalização
```


|   Para ilustrar cada configuração de forma destacada, será utilizado um padrão de dados representativo, e repetido abaixo:



```{js}
var data = {
  x: [1, 2, 3, 4, 5],
  y: [2, 4, 1, 5, 3],
  type: `scatter`,
  };

Plotly.newPlot('plot', data)
```


### Plano de fundo, cor, fonte, grid, rótulos (título, eixos)

```{js}

var data = [{
  x: [1, 2, 3, 4, 5],
  y: [2, 4, 1, 5, 3],
  type: 'scatter',
  mode: 'lines+markers', // Adiciona linhas e marcadores para melhor visualização
  line: { color: 'blue' }, // Cor da linha
  marker: { size: 8, color: 'red' } // Cor e tamanho dos marcadores
}];

var layout = {
  title: {
    text: 'Gráfico Exemplo', // Título do gráfico
    font: {
      family: 'Arial, sans-serif', // Tipo de fonte
      size: 18, // Tamanho da fonte
      color: 'darkblue' // Cor da fonte
    }
  },
  xaxis: {
    title: {
      text: 'Eixo X',
      font: {
        family: 'Arial, sans-serif',
        size: 14,
        color: 'black'
      }
    },
    showgrid: true, // Exibir grid
    gridcolor: 'lightgray', // Cor do grid
    zeroline: true, // Linha zero visível
    zerolinecolor: 'gray' // Cor da linha zero
  },
  yaxis: {
    title: {
      text: 'Eixo Y',
      font: {
        family: 'Arial, sans-serif',
        size: 14,
        color: 'black'
      }
    },
    showgrid: true,
    gridcolor: 'lightgray',
    zeroline: true,
    zerolinecolor: 'gray'
  },
  plot_bgcolor: '#f5f5dc', // Cor de fundo do gráfico (bege claro)
  paper_bgcolor: '#ffffff' // Cor de fundo da área do gráfico
};

Plotly.newPlot('plot5', data, layout);
```


::: {#fig-rotulos}
```{=html}

<!DOCTYPE html> 
<html lang="pt"> 
    <script src="https://cdn.plot.ly/plotly-latest.min.js"></script> 

<body>
    <div id="plot5"></div> 

    <script>

var data = [{
  x: [1, 2, 3, 4, 5],
  y: [2, 4, 1, 5, 3],
  type: 'scatter',
  mode: 'lines+markers', // Adiciona linhas e marcadores para melhor visualização
  line: { color: 'blue' }, // Cor da linha
  marker: { size: 8, color: 'red' } // Cor e tamanho dos marcadores
}];

var layout = {
  title: {
    text: 'Gráfico Exemplo', // Título do gráfico
    font: {
      family: 'Arial, sans-serif', // Tipo de fonte
      size: 18, // Tamanho da fonte
      color: 'darkblue' // Cor da fonte
    }
  },
  xaxis: {
    title: {
      text: 'Eixo X',
      font: {
        family: 'Arial, sans-serif',
        size: 14,
        color: 'black'
      }
    },
    showgrid: true, // Exibir grid
    gridcolor: 'lightgray', // Cor do grid
    zeroline: true, // Linha zero visível
    zerolinecolor: 'gray' // Cor da linha zero
  },
  yaxis: {
    title: {
      text: 'Eixo Y',
      font: {
        family: 'Arial, sans-serif',
        size: 14,
        color: 'black'
      }
    },
    showgrid: true,
    gridcolor: 'lightgray',
    zeroline: true,
    zerolinecolor: 'gray'
  },
  plot_bgcolor: '#f5f5dc', // Cor de fundo do gráfico (bege claro)
  paper_bgcolor: '#ffffff' // Cor de fundo da área do gráfico
};

Plotly.newPlot('plot5', data, layout);

    </script>

</body>
</html>
```
Exemplo de gráfico com os dados básicos anteriores, mas com alterações em plano de fundo e rótulos.
:::

### Eixos - intervalos e limites

```{js}

var data = [{
  x: [1, 2, 3, 4, 5],
  y: [2, 4, 1, 5, 3],
  type: 'scatter'
}];

var layout = {
  xaxis: {
    tickmode: 'linear',
    tick0: 0.1,
    dtick: 0.2, // Intervalo entre os ticks do eixo X
    range: [2, 5] // Limites do eixo X
  },
  yaxis: {
    tickmode: 'linear',
    tick0: 0,
    dtick: 0.5, // Intervalo entre os ticks do eixo Y
    range: [1, 4] // Limites do eixo Y
  }
};

Plotly.newPlot('plot6', data, layout);
```


::: {#fig-eixos}
```{=html}

<!DOCTYPE html>
<html lang="pt">
    <script src="https://cdn.plot.ly/plotly-latest.min.js"></script>

<body>
    <div id="plot6"></div>

    <script>

var data = [{
  x: [1, 2, 3, 4, 5],
  y: [2, 4, 1, 5, 3],
  type: 'scatter'
}];

var layout = {
  xaxis: {
    tickmode: 'linear',
    tick0: 0.1,
    dtick: 0.2, // Intervalo entre os ticks do eixo X
    range: [2, 5] // Limites do eixo X
  },
  yaxis: {
    tickmode: 'linear',
    tick0: 0,
    dtick: 0.5, // Intervalo entre os ticks do eixo Y
    range: [1, 4] // Limites do eixo Y
  }
};

Plotly.newPlot('plot6', data, layout);

    </script>

</body>
</html>
```
Um exemplo de configurações de eixos para `Plotly.js`.
:::

### Símbolos e linhas (tipo, cor, tamanho/espessura, transparência, preenchimento)

```{js}

var trace = {
  x: [1, 2, 3, 4, 5],
  y: [2, 4, 1, 5, 3],
  type: 'scatter',
  mode: 'lines+markers', // Adiciona tanto linhas quanto pontos
  line: {
    color: 'blue', // Cor da linha
    width: 5, // Espessura da linha
    dash: 'dashdot', // Tipo da linha (ex: solid, dash, dot, dashdot)
  },
  marker: {
    color: 'red', // Cor dos marcadores
    size: 15, // Tamanho dos marcadores
    symbol: 'diamond', // Tipo de marcador (ex: 'circle', 'square', 'diamond', 'cross')
    opacity: 0.3, // Transparência dos marcadores (0 totalmente transparente, 1 opaco)
    line: {
      color: 'black', // Cor do contorno do marcador
      width: 2 // Espessura do contorno do marcador
    }
  }
};


Plotly.newPlot('plot7', [trace]);
```


:::  {#fig-simbLinhas}
```{=html}

<!DOCTYPE html>
<html lang="pt">
    <script src="https://cdn.plot.ly/plotly-latest.min.js"></script>

<body>
    <div id="plot7"></div>

    <script>

var trace = {
  x: [1, 2, 3, 4, 5],
  y: [2, 4, 1, 5, 3],
  type: 'scatter',
  mode: 'lines+markers', // Adiciona tanto linhas quanto pontos
  line: {
    color: 'blue', // Cor da linha
    width: 5, // Espessura da linha
    dash: 'dashdot', // Tipo da linha (ex: solid, dash, dot, dashdot)
  },
  marker: {
    color: 'red', // Cor dos marcadores
    size: 15, // Tamanho dos marcadores
    symbol: 'diamond', // Tipo de marcador (ex: 'circle', 'square', 'diamond', 'cross')
    opacity: 0.3, // Transparência dos marcadores (0 totalmente transparente, 1 opaco)
    line: {
      color: 'black', // Cor do contorno do marcador
      width: 2 // Espessura do contorno do marcador
    }
  }
};


Plotly.newPlot('plot7', [trace]);

    </script>

</body>
</html>
```
Represetação para configuração de símbolos e linhas.
:::

### Legenda (inserção e personalização)


```{js}

var trace = {
  x: [1, 2, 3, 4, 5],
  y: [2, 4, 1, 5, 3],
  type: 'scatter',
  mode: 'lines+markers', // Exibir pontos e linhas
  name: 'Minha Série de Dados' // Nome que aparecerá na legenda
};

var data = [trace]; // Transformando em array

var layout = {
  title: 'Gráfico com Legenda',
  showlegend: true,  // Certifica que a legenda será exibida
  legend: {
    x: 1, // Alinhado à direita
    y: 1, // Alinhado no topo
    font: {
      family: 'Arial, sans-serif', // Fonte da legenda
      size: 14, // Tamanho da fonte da legenda
      color: 'darkblue' // Cor da fonte da legenda
    },
    bgcolor: 'rgba(255,255,255,0.7)', // Fundo semi-transparente
    bordercolor: 'black', // Cor da borda
    borderwidth: 1 // Espessura da borda
  }
};

// Renderizar gráfico
Plotly.newPlot('plot8', data, layout);
```


::: {#fig-legendas}
```{=html}

<!DOCTYPE html> 
<html lang="pt"> 
    <script src="https://cdn.plot.ly/plotly-latest.min.js"></script> 

<body>
    <div id="plot8"></div> 

    <script>

var trace = {
  x: [1, 2, 3, 4, 5],
  y: [2, 4, 1, 5, 3],
  type: 'scatter',
  mode: 'lines+markers', // Exibir pontos e linhas
  name: 'Minha Série de Dados' // Nome que aparecerá na legenda
};

var data = [trace]; // Transformando em array

var layout = {
  title: 'Gráfico com Legenda',
  showlegend: true,  // Certifica que a legenda será exibida
  legend: {
    x: 1, // Alinhado à direita
    y: 1, // Alinhado no topo
    font: {
      family: 'Arial, sans-serif', // Fonte da legenda
      size: 14, // Tamanho da fonte da legenda
      color: 'darkblue' // Cor da fonte da legenda
    },
    bgcolor: 'rgba(255,255,255,0.7)', // Fundo semi-transparente
    bordercolor: 'black', // Cor da borda
    borderwidth: 1 // Espessura da borda
  }
};

// Renderizar gráfico
Plotly.newPlot('plot8', data, layout);




    </script>

</body>
</html>

```
Exemplo de configuração para legendas do gráfico.
:::

### Anotações (inserção, setas, personalização)

```{js}

var trace = {
  x: [1, 2, 3, 4, 5],
  y: [2, 4, 1, 5, 3],
  type: 'scatter',
  mode: 'lines+markers',
  name: 'Dados'
};

var data = [trace];

var layout = {
  title: 'Gráfico com Anotações',
  annotations: [
    {
      x: 3, // Posição no eixo X
      y: 1, // Posição no eixo Y
      text: 'Ponto Mínimo', // Texto da anotação
      showarrow: true, // Mostrar seta
      arrowhead: 4, // Tipo da ponta da seta
      ax: -40, // Posição do ponto da seta no eixo X (deslocamento)
      ay: -30, // Posição do ponto da seta no eixo Y (deslocamento)
      font: {
        family: 'Arial, sans-serif',
        size: 14,
        color: 'red' // Cor do texto da anotação
      },
      arrowcolor: 'black', // Cor da seta
      bgcolor: 'yellow', // Fundo da anotação
      bordercolor: 'black', // Cor da borda do fundo
      borderwidth: 1
    },
    {
      x: 4, 
      y: 5, 
      text: 'Ponto Máximo', 
      showarrow: true,
      arrowhead: 2,
      ax: 40,
      ay: -40,
      font: {
        size: 14,
        color: 'blue'
      },
      arrowcolor: 'blue',
      bgcolor: 'lightgray'
    }
  ]
};

Plotly.newPlot('plot9', data, layout);
```


:::{#fig-anotas}
```{=html}

<!DOCTYPE html> 
<html lang="pt"> 
    <script src="https://cdn.plot.ly/plotly-latest.min.js"></script> 

<body>
    <div id="plot9"></div> 

    <script>

var trace = {
  x: [1, 2, 3, 4, 5],
  y: [2, 4, 1, 5, 3],
  type: 'scatter',
  mode: 'lines+markers',
  name: 'Dados'
};

var data = [trace];

var layout = {
  title: 'Gráfico com Anotações',
  annotations: [
    {
      x: 3, // Posição no eixo X
      y: 1, // Posição no eixo Y
      text: 'Ponto Mínimo', // Texto da anotação
      showarrow: true, // Mostrar seta
      arrowhead: 4, // Tipo da ponta da seta
      ax: -40, // Posição do ponto da seta no eixo X (deslocamento)
      ay: -30, // Posição do ponto da seta no eixo Y (deslocamento)
      font: {
        family: 'Arial, sans-serif',
        size: 14,
        color: 'red' // Cor do texto da anotação
      },
      arrowcolor: 'black', // Cor da seta
      bgcolor: 'yellow', // Fundo da anotação
      bordercolor: 'black', // Cor da borda do fundo
      borderwidth: 1
    },
    {
      x: 4, 
      y: 5, 
      text: 'Ponto Máximo', 
      showarrow: true,
      arrowhead: 2,
      ax: 40,
      ay: -40,
      font: {
        size: 14,
        color: 'blue'
      },
      arrowcolor: 'blue',
      bgcolor: 'lightgray'
    }
  ]
};

Plotly.newPlot('plot9', data, layout);

    </script>

</body>
</html>
```
Representação de gráfico com inserção de anotações.
:::



## Um exemplo completo

|   Apenas como ilustração, segue um exemplo detalhado de configurações para um gráfico `Plotly.js`.

```{js}
// Criar um conjunto de pontos genérico
const x_values = Array.from({ length: 100 }, (_, i) => i * 0.1);
// Cria um array 'x_values' com 100 elementos, variando de 0 a 9.9 (0.1 * 99).

const y_values = x_values.map(x => Math.sin(x) * Math.exp(-0.1 * x));
// Cria um array 'y_values' aplicando a função sen(x) * e^(-0.1x) a cada elemento de 'x_values'.

// Criar traço para o gráfico
const trace = {
    x: x_values,
    y: y_values,
    type: 'scatter',
    mode: 'lines+markers', // Linhas + Pontos
    line: { color: 'blue', width: 3, dash: 'dot' }, // Cor azul, linha pontilhada
    marker: { size: 8, symbol: 'circle', color: 'red' }, // Personalização dos pontos
    name: 'Função Exemplo'
};
// Define um objeto 'trace' que representa os dados a serem plotados no gráfico.
// 'x' e 'y' contêm os dados, 'type' define o tipo de gráfico (scatter),
// 'mode' especifica que linhas e pontos devem ser exibidos,
// 'line' e 'marker' personalizam a aparência das linhas e pontos,
// e 'name' define o nome da série de dados.

// *Definir layout com várias personalizações*
const layout = {
    title: {
        text: 'Gráfico Personalizado no Plotly',
        font: { size: 20, family: 'Arial, sans-serif', color: 'black' }
    },
    // Define o título do gráfico e sua formatação.
    xaxis: {
        title: 'Eixo X - Tempo (s)',
        titlefont: { size: 16, color: 'black' },
        range: [0, 10], // Definir limites do eixo X
        showgrid: true, // Exibir grade
        gridcolor: 'lightgray',
        zeroline: true, // Exibir linha do zero
        zerolinecolor: 'black',
        tickmode: 'linear', // Modo linear para ticks
        tick0: 0,
        dtick: 1, // Intervalo entre ticks
        showline: true, // Exibir linha do eixo
        linewidth: 2,
        linecolor: 'black'
    },
    // Personaliza o eixo X: título, limites, grade, linha do zero, ticks e linha do eixo.
    yaxis: {
        title: 'Eixo Y - Amplitude',
        titlefont: { size: 16, color: 'black' },
        range: [-1, 1], // Definir limites do eixo Y
        showgrid: true,
        gridcolor: 'lightgray',
        zeroline: true,
        zerolinecolor: 'black',
        tickmode: 'linear',
        tick0: -1,
        dtick: 0.2,
        showline: true,
        linewidth: 2,
        linecolor: 'black'
    },
    // Personaliza o eixo Y de forma semelhante ao eixo X.
    legend: {
        x: 0.8,
        y: 1.1,
        bgcolor: 'rgba(255, 255, 255, 0.5)', // Fundo da legenda semi-transparente
        bordercolor: 'black',
        borderwidth: 1,
        font: { size: 14, color: 'black' }
    },
    // Personaliza a legenda: posição, fundo, borda e fonte.
    annotations: [
        {
            x: 5,
            y: 0.5,
            xref: 'x',
            yref: 'y',
            text: 'Ponto de Interesse',
            showarrow: true,
            arrowhead: 4,
            ax: -40,
            ay: -40,
            font: { size: 14, color: 'black' }
        }
    ],
    // Adiciona uma anotação ao gráfico: texto, posição, seta e formatação.
    margin: { l: 50, r: 50, t: 50, b: 50 }, // Margens personalizadas
    plot_bgcolor: 'rgba(240,240,240,0.5)', // Fundo do gráfico semi-transparente
    paper_bgcolor: 'white' // Fundo da área total branca
};
// Define margens e cores de fundo do gráfico e da área total.

// *Gerar o gráfico no Plotly*
Plotly.newPlot('plot10', [trace], layout);
```


:::{#fig-completo}
```{=html}
<!DOCTYPE html> 
<html> 
    <script src="https://cdn.plot.ly/plotly-latest.min.js"></script> 

<body>
    <div id="plot10"></div> 

    <script>

// Criar um conjunto de pontos genérico
const x_values = Array.from({ length: 100 }, (_, i) => i * 0.1);
// Cria um array 'x_values' com 100 elementos, variando de 0 a 9.9 (0.1 * 99).

const y_values = x_values.map(x => Math.sin(x) * Math.exp(-0.1 * x));
// Cria um array 'y_values' aplicando a função sen(x) * e^(-0.1x) a cada elemento de 'x_values'.

// Criar traço para o gráfico
const trace = {
    x: x_values,
    y: y_values,
    type: 'scatter',
    mode: 'lines+markers', // Linhas + Pontos
    line: { color: 'blue', width: 3, dash: 'dot' }, // Cor azul, linha pontilhada
    marker: { size: 8, symbol: 'circle', color: 'red' }, // Personalização dos pontos
    name: 'Função Exemplo'
};
// Define um objeto 'trace' que representa os dados a serem plotados no gráfico.
// 'x' e 'y' contêm os dados, 'type' define o tipo de gráfico (scatter),
// 'mode' especifica que linhas e pontos devem ser exibidos,
// 'line' e 'marker' personalizam a aparência das linhas e pontos,
// e 'name' define o nome da série de dados.

// **Definir layout com várias personalizações**
const layout = {
    title: {
        text: 'Gráfico Personalizado no Plotly',
        font: { size: 20, family: 'Arial, sans-serif', color: 'black' }
    },
    // Define o título do gráfico e sua formatação.
    xaxis: {
        title: 'Eixo X - Tempo (s)',
        titlefont: { size: 16, color: 'black' },
        range: [0, 10], // Definir limites do eixo X
        showgrid: true, // Exibir grade
        gridcolor: 'lightgray',
        zeroline: true, // Exibir linha do zero
        zerolinecolor: 'black',
        tickmode: 'linear', // Modo linear para ticks
        tick0: 0,
        dtick: 1, // Intervalo entre ticks
        showline: true, // Exibir linha do eixo
        linewidth: 2,
        linecolor: 'black'
    },
    // Personaliza o eixo X: título, limites, grade, linha do zero, ticks e linha do eixo.
    yaxis: {
        title: 'Eixo Y - Amplitude',
        titlefont: { size: 16, color: 'black' },
        range: [-1, 1], // Definir limites do eixo Y
        showgrid: true,
        gridcolor: 'lightgray',
        zeroline: true,
        zerolinecolor: 'black',
        tickmode: 'linear',
        tick0: -1,
        dtick: 0.2,
        showline: true,
        linewidth: 2,
        linecolor: 'black'
    },
    // Personaliza o eixo Y de forma semelhante ao eixo X.
    legend: {
        x: 0.8,
        y: 1.1,
        bgcolor: 'rgba(255, 255, 255, 0.5)', // Fundo da legenda semi-transparente
        bordercolor: 'black',
        borderwidth: 1,
        font: { size: 14, color: 'black' }
    },
    // Personaliza a legenda: posição, fundo, borda e fonte.
    annotations: [
        {
            x: 5,
            y: 0.5,
            xref: 'x',
            yref: 'y',
            text: 'Ponto de Interesse',
            showarrow: true,
            arrowhead: 4,
            ax: -40,
            ay: -40,
            font: { size: 14, color: 'black' }
        }
    ],
    // Adiciona uma anotação ao gráfico: texto, posição, seta e formatação.
    margin: { l: 50, r: 50, t: 50, b: 50 }, // Margens personalizadas
    plot_bgcolor: 'rgba(240,240,240,0.5)', // Fundo do gráfico semi-transparente
    paper_bgcolor: 'white' // Fundo da área total branca
};
// Define margens e cores de fundo do gráfico e da área total.

// **Gerar o gráfico no Plotly**
Plotly.newPlot('plot10', [trace], layout);

    </script>

</body>
</html>
```
Um exemplo detalhado de produção de um gráfico com `Plotly.js`.
:::
