---
title: "Plotly & Equações funcionais"
---

# Introdução ao Plotly.js para Equações

Este tutorial apresenta uma abordagem progressiva para criar visualizações de equações usando Plotly.js. Começaremos com conceitos básicos e avançaremos para implementações mais complexas.

## Estrutura Básica de um Gráfico Plotly

### Componentes Essenciais

Todo gráfico Plotly.js possui três componentes principais:

1. Dados (x e y)
2. Configuração do traço (trace)
3. Layout

Exemplo básico:

```{r, eval=FALSE}
// Dados
const x_values = [1, 2, 3, 4, 5];
const y_values = [2, 4, 6, 8, 10];

// Configuração do traço
const trace = {
    x: x_values,
    y: y_values,
    type: 'scatter',
    mode: 'lines+markers'
};

// Layout
const layout = {
    title: 'Gráfico Básico',
    xaxis: { title: 'Eixo X' },
    yaxis: { title: 'Eixo Y' }
};

// Renderização
Plotly.newPlot('grafico', [trace], layout);
```

### 1.2 Personalização de Cores e Estilos

O Plotly oferece várias opções para personalização visual:

```{r, eval=FALSE}
const trace = {
    x: x_values,
    y: y_values,
    type: 'scatter',
    mode: 'markers',
    marker: { 
        size: 8,
        color: 'red',
        symbol: 'circle'
    },
    line: {
        color: 'blue',
        width: 2,
        dash: 'dot'
    }
};
```

## 2. Implementação de Equações Básicas

### 2.1 Função Quadrática

Baseado no arquivo `quadratica.js`:

```{r, eval=FALSE}
const a = 2;
const b = -3;
const c = 5;

const x_values = [];
const y_values = [];
for (let i = -10; i <= 10; i += 0.5) {
    x_values.push(i);
    y_values.push(a * Math.pow(i, 2) + b * i + c);
}

const trace = {
    x: x_values,
    y: y_values,
    type: 'scatter',
    mode: 'lines',
    name: 'y = ax² + bx + c'
};
```

### 2.2 Função Exponencial

Baseado no arquivo `exponenc.js`:

```{r, eval=FALSE}
const x_values = Array.from(
    {length: 50}, 
    (_, i) => (i - 25) * 0.2
);
const y_values = x_values.map(x => Math.exp(x));

const trace = {
    x: x_values,
    y: y_values,
    type: 'scatter',
    mode: 'lines',
    name: 'y = e^x'
};
```

## 3. Equações Bioquímicas

### 3.1 Equação de Michaelis-Menten

Baseado no arquivo `MM.js`:

```{r, eval=FALSE}
const Vmax = 100;
const Km = 10;
const x_values = Array.from(
    {length: 200}, 
    (_, i) => i * (50 / 199)
);
const y_values = x_values.map(S => (Vmax * S) / (Km + S));

const trace = {
    x: x_values,
    y: y_values,
    type: 'scatter',
    mode: 'lines',
    name: 'Michaelis-Menten'
};

const layout = {
    title: 'Curva de Michaelis-Menten',
    xaxis: { title: 'Concentração de Substrato [S]' },
    yaxis: { title: 'Velocidade da Reação (V)' }
};
```

### 3.2 Equação de Henderson-Hasselbalch

Baseado no arquivo `handersson-hasselb.js`:

```{r, eval=FALSE}
const pKa = 7.4;
const A_conc = Array.from(
    {length: 200}, 
    (_, i) => i * 0.05
);
const pH_values = A_conc.map(
    A_ratio => pKa + Math.log10(A_ratio)
);

const trace = {
    x: A_conc,
    y: pH_values,
    type: 'scatter',
    mode: 'lines',
    name: 'Henderson-Hasselbalch'
};
```

### 3.3 Curva de Ligação Hemoglobina-O2

Baseado no arquivo `Hb-O2bind.js`:

```{r, eval=FALSE}
const P50 = 26;
const n = 2.8;
const O2_values = Array.from(
    {length: 200}, 
    (_, i) => i * (100 / 199)
);

const Y_values = O2_values.map(
    O2 => Math.pow(O2, n) / (Math.pow(P50, n) + Math.pow(O2, n))
);

const trace = {
    x: O2_values,
    y: Y_values,
    type: 'scatter',
    mode: 'lines',
    name: 'Curva de Hill'
};
```

## 4. Equações de Cinética e Termodinâmica

### 4.1 Equação de Van't Hoff

Baseado no arquivo `vantHoff.js`:

```{r, eval=FALSE}
const R = 8.314;
const ΔH = -50000;
const T_values = Array.from(
    {length: 200}, 
    (_, i) => 273 + i * (100 / 199)
);

const K_values = T_values.map(
    T => Math.exp(-ΔH / (R * T))
);

const trace = {
    x: T_values,
    y: K_values,
    type: 'scatter',
    mode: 'lines',
    name: "Van't Hoff"
};
```

### 4.2 Curva de Desnaturação

Baseado no arquivo `desnatBiopol.js`:

```{r, eval=FALSE}
const Tm = 60;
const x_values = Array.from(
    {length: 200}, 
    (_, i) => i * (100 / 199)
);

const y_values = x_values.map(
    T => 1 / (1 + Math.exp(-(T - Tm) / 5))
);

const trace = {
    x: x_values,
    y: y_values,
    type: 'scatter',
    mode: 'lines',
    name: 'Desnaturação'
};
```

## 5. Análise de Dados

### 5.1 Regressão Linear Simples

Baseado no arquivo `regress.linear.js`:

```{r, eval=FALSE}
function calcularRegressao(x, y) {
    const n = x.length;
    const sum_x = x.reduce((a, b) => a + b, 0);
    const sum_y = y.reduce((a, b) => a + b, 0);
    const sum_xy = x.map((xi, i) => xi * y[i])
                    .reduce((a, b) => a + b, 0);
    const sum_x2 = x.map(xi => xi * xi)
                    .reduce((a, b) => a + b, 0);

    const m = (n * sum_xy - sum_x * sum_y) / 
             (n * sum_x2 - sum_x * sum_x);
    const b = (sum_y - m * sum_x) / n;

    return { m, b };
}

// Criar linha de regressão
const { m, b } = calcularRegressao(x_values, y_values);
const x_reg = [Math.min(...x_values), Math.max(...x_values)];
const y_reg = x_reg.map(x => m * x + b);
```

### 5.2 Regressão Linear com Estatísticas

Baseado no arquivo `regress_lin_completa.js`:

```{r, eval=FALSE}
function calcularRegressaoCompleta(x, y) {
    const n = x.length;
    const x_mean = x.reduce((a, b) => a + b, 0) / n;
    const y_mean = y.reduce((a, b) => a + b, 0) / n;
    
    const { m, b } = calcularRegressao(x, y);
    const y_pred = x.map(xi => m * xi + b);
    
    const ss_tot = y.reduce(
        (acc, yi) => acc + Math.pow(yi - y_mean, 2), 
        0
    );
    const ss_res = y.reduce(
        (acc, yi, i) => acc + Math.pow(yi - y_pred[i], 2), 
        0
    );
    
    const r2 = 1 - (ss_res / ss_tot);
    const se = Math.sqrt(ss_res / (n - 2));
    
    return { m, b, r2, se };
}
```

## 6. Visualizações 3D

### 6.1 Gráfico de Dispersão 3D

Baseado no arquivo `allEq_3Ddispersao.js`:

```{r, eval=FALSE}
const num_points = 100;
const x_values = Array.from(
    {length: num_points}, 
    () => Math.random() * 20 - 10
);
const y_values = Array.from(
    {length: num_points}, 
    () => Math.random() * 20 - 10
);
const z_values = Array.from(
    {length: num_points}, 
    () => Math.random() * 20 - 10
);

const scatter3d = {
    x: x_values,
    y: y_values,
    z: z_values,
    mode: 'markers',
    type: 'scatter3d',
    marker: {
        size: 5,
        color: z_values,
        colorscale: 'Viridis',
        opacity: 0.8
    }
};
```

### 6.2 Superfície 3D

Baseado no arquivo `allEq_3Dsurfac.js`:

```{r, eval=FALSE}
const x_values = [...Array(30).keys()].map(i => i - 15);
const y_values = [...Array(30).keys()].map(i => i - 15);

const z_values = x_values.map(x =>
    y_values.map(y => 
        Math.sin(Math.sqrt(Math.pow(x, 2) + Math.pow(y, 2)))
    )
);

const surface = {
    x: x_values,
    y: y_values,
    z: z_values,
    type: 'surface'
};
```

## Conclusão

Este tutorial cobriu desde conceitos básicos até implementações avançadas de equações usando Plotly.js. Para mais informações e documentação completa, visite a [documentação oficial do Plotly](https://plotly.com/javascript/).
