---
title: "Customização no Plotly"
---

# 📌 Tutorial Complementar: Plotly e Operações Matemáticas

> **Objetivo:**  
> - Aprender a sintaxe para operações matemáticas no **Plotly.js**.  
> - Criar gráficos interativos **2D e 3D** com funções matemáticas.  
> - Explorar **equações mais complexas** para simulação gráfica.  

---

## 📜 Sumário
1. **Operações Matemáticas no Plotly.js**
2. **Funções Comuns: Logaritmo, Exponencial, Raízes e Frações**
3. **Criando um Gráfico 2D com uma Equação Complexa**
4. **Introdução a Gráficos de Superfície 3D**
5. **Exemplo Avançado: Superfície 3D de uma Função Matemática**

---

## 1️⃣ Operações Matemáticas no Plotly.js

O **Plotly.js** utiliza **JavaScript**, que suporta operações matemáticas nativas. Aqui estão algumas das principais:

| Operação      | Sintaxe JavaScript | Exemplo (y = f(x))  |
|--------------|-------------------|--------------------|
| Soma         | `a + b`           | `y = x + 2`       |
| Subtração    | `a - b`           | `y = x - 3`       |
| Multiplicação| `a * b`           | `y = x * 2`       |
| Divisão      | `a / b`           | `y = x / 2`       |
| Potência     | `Math.pow(a, b)`  | `y = Math.pow(x, 2)` |
| Raiz quadrada| `Math.sqrt(x)`    | `y = Math.sqrt(x)` |
| Logaritmo    | `Math.log(x)`     | `y = Math.log(x)` |
| Exponencial  | `Math.exp(x)`     | `y = Math.exp(x)` |



## 2️⃣ Exemplos de Funções Matemáticas

### 📌 Exemplo 1: Funções Logarítmica, Exponencial e Quadrática
```{r, eval=FALSE}
var x_values = [...Array(100).keys()].map(i => i / 10); // x de 0 a 10

var log_trace = {
    x: x_values,
    y: x_values.map(x => Math.log(x + 1)), // log(x + 1) para evitar log(0)
    type: 'scatter',
    mode: 'lines',
    line: { color: 'red' },
    name: 'log(x + 1)'
};

var exp_trace = {
    x: x_values,
    y: x_values.map(x => Math.exp(x / 3)), // e^(x/3)
    type: 'scatter',
    mode: 'lines',
    line: { color: 'blue' },
    name: 'exp(x/3)'
};

var quad_trace = {
    x: x_values,
    y: x_values.map(x => Math.pow(x, 2)), // x²
    type: 'scatter',
    mode: 'lines',
    line: { color: 'green' },
    name: 'x²'
};

Plotly.newPlot('grafico', [log_trace, exp_trace, quad_trace]);
```

---

## 3️⃣ Criando um Gráfico 2D com uma Equação Complexa

### 📌 Exemplo 2: Função Trigonométrica Modificada
```{r, eval=FALSE}
var x_values = [...Array(100).keys()].map(i => i / 10);

var complex_trace = {
    x: x_values,
    y: x_values.map(x => Math.sin(x) * Math.exp(-x / 5) + 2),
    type: 'scatter',
    mode: 'lines',
    line: { color: 'purple' },
    name: 'sin(x) * e^(-x/5) + 2'
};

Plotly.newPlot('grafico', [complex_trace]);
```

---

## 4️⃣ Introdução a Gráficos de Superfície 3D

> **Gráficos de superfície 3D precisam de uma matriz de valores Z**, gerada a partir de **valores X e Y**.

📌 **Exemplo 3: Superfície 3D - Função Seno**
```{r, eval=FALSE}
var x_values = [...Array(30).keys()].map(i => i - 15); // x de -15 a 15
var y_values = [...Array(30).keys()].map(i => i - 15); // y de -15 a 15

// Criar matriz de Z com f(x, y) = sen(sqrt(x² + y²))
var z_values = x_values.map(x =>
    y_values.map(y => Math.sin(Math.sqrt(Math.pow(x, 2) + Math.pow(y, 2))))
);

var surface = {
    x: x_values,
    y: y_values,
    z: z_values,
    type: 'surface'
};

Plotly.newPlot('grafico3D', [surface]);
```

---

## 5️⃣ Exemplo Avançado: Superfície 3D de uma Função Matemática

### 📌 Exemplo 4: Superfície de Paraboloide Hiperbólico
```{r, eval=FALSE}
var x_values = [...Array(40).keys()].map(i => (i - 20) / 2);
var y_values = [...Array(40).keys()].map(i => (i - 20) / 2);

// Criar matriz de Z com f(x, y) = x² - y² (Paraboloide Hiperbólico)
var z_values = x_values.map(x =>
    y_values.map(y => Math.pow(x, 2) - Math.pow(y, 2))
);

var surface = {
    x: x_values,
    y: y_values,
    z: z_values,
    type: 'surface',
    colorscale: 'Viridis' // Paleta de cores
};

Plotly.newPlot('grafico3D', [surface]);
```

---

# 📌 Conclusão

Agora você sabe como:  
✅ **Usar operações matemáticas** no Plotly (log, exp, raiz, potência).  
✅ **Criar gráficos 2D para simular equações complexas**.  
✅ **Gerar gráficos de superfície 3D** para explorar equações avançadas.  
